---
title: "Tableaux de résultats principaux pour le chapitre 1"
author:
  name:
    given: Aurélien
    family: Simo
  email: aurelien-yannick.simo-fotso.1@ulaval.ca
  affiliations:
    - Département de FAI, FSA, Université Laval
format:
  html:
    toc: true
    toc-depth: 3
    toc-title: Table des matières
    toc-expand: true
    toc-location: left
    code-fold: true
    number-sections: true
    number-depth: 4
    css: styles.css
---

```{r}
#| echo: false

library(broom)
library(DescTools)
library(lubridate)
library(tidyr)
library(dplyr)
library(modelsummary)

library(stringr)
library(tinytable)

library(conflicted)
conflicted::conflicts_prefer(dplyr::select)
conflict_prefer("filter", "dplyr")

source("models.R")

artdatalst = readRDS(file = "artdata/artdatalst.RDS")

db = artdatalst$listings |> filter(!is.na(regime), as.numeric(date) >= 1554076800, nfilled_li_30d == 0) |>
  mutate(
    att = if_else(asks_ll_30d == 0, "Z", if_else(asks_ll_30d <= 3, "L", "H")),
    att_ll_f = factor(att, levels = c("Z", "L", "H"), ordered = T),
    att_ll_u = factor(att, levels = c("Z", "L", "H"), ordered = F),
    att_dm_n = as.numeric(asks_ll_30d > 0),
    att_dm_f = factor(if_else(asks_ll_30d > 0, "Y", "N"), levels = c("N", "Y")),
    P30dOnMarketTime = ndays_li_30d/30,
    P30dOnMarket = factor(if_else(ndays_li_30d > 0, "Y", "N"), levels = c("N", "Y"))
  ) |>
  arrange(date)
```


# Résultat 1: Lien localisation - Liquidité

```{r}
#| echo: false

liq_model_func <- function (reg, type = "aft", att = F) {
  dat = db |> filter(regime == reg) |>
    filter(!is.na(tom) & tom > 0) |>
    mutate(
      sold = as.numeric(status == "filled" & tom <= 365),
      tom = if_else(tom > 365, 365, tom),
      LogPrice = log(Winsorize(price_usd, val = quantile(price_usd, probs = c(0.01, 0.99)))),
      P30dLogPrice = log1p(Winsorize(mvalue_li_30d, val = quantile(mvalue_li_30d, probs = c(0, 0.99)))),
      Attention = att_ll_u
    ) |>
    mutate(
      year = year(date),
      quarter = paste0("Q", quarter(date), "_", year),
    ) |>
    mutate(qname = quarter) |> 
    mutate(v = 1) |> 
    pivot_wider(names_from = qname, values_from = v, values_fill = 0)
  
  qlist <- unique(dat$quarter)
  Xcols <- c("DPC", "CRD", "CPX", "CDX", "North", "LogPrice")
  if (att) {
    Xcols <- c(Xcols, c("Attention", "Attention:P30dOnMarketTime"))
  }
  Xcols <- c(Xcols, qlist[-1])
  model <- NULL
  
  fit = NULL
  if(type == "aft") {
    fit = aft_model(
      dat,
      Y_time = "tom",
      Y_event = "sold",
      X = Xcols,
      error_cluster = "asset_id"
    )
  } else {
    fit = cox_model(
      dat,
      Y_time = "tom",
      Y_event = "sold",
      X = Xcols,
      error_cluster = "asset_id"
    )
  }
  return(fit)
}
```


## Time-on-market

```{r}
#| label: tbl-res1-tom
#| tbl-cap: "Lien Liquidité (Time-on-market) - Localisation suivant les régimes de marché."
#| warning: false
#| echo: false

regs <- c("Normal", "Boom", "Crash", "Desert")
my_gof <- list(
  list("raw" = "qt.fe",     "clean" = "Quarters FE", fmt = 0),
  list("raw" = "nobs",     "clean" = "Num.Obs.",    "fmt" = 0),
  list("raw" = "r2.nagelkerke", "clean" = "R2 Nagel.", "fmt" = 3),
  list("raw" = "aic",      "clean" = "AIC",         "fmt" = 1),
  list("raw" = "bic",      "clean" = "BIC",         "fmt" = 1)
)

results <- vector(mode = "list", length = length(regs))
for (k in seq_along(regs)) {
  fit_raw = liq_model_func(regs[k], type = "aft", F)
  td_raw = get_estimates(fit_raw, ci_method = "wald") |>
    filter(!str_detect(term, "^Q\\d+_\\d+"))
  gf_raw = get_gof(fit_raw)
  gf_raw[["qt.fe"]] = "Yes"
  mod_raw = list(tidy = td_raw, glance = gf_raw)
  class(mod_raw) <- "modelsummary_list"
  
  results[[k]] = mod_raw
}

names(results) <- regs

tab <- modelsummary(
  results, 
  gof_map = my_gof,
  stars = TRUE, statistic = "p.value", output = "tinytable"
) |> style_tt(fontsize = 0.8)
colnames(tab) <- c(" ", colnames(tab)[-1])

tab
```


## Probabilité de vente

```{r}
#| label: tbl-res1-lsr
#| tbl-cap: "Lien Liquidité (Probabilité de vente) - Localisation suivant les régimes de marché."
#| warning: false
#| echo: false

regs <- c("Normal", "Boom", "Crash", "Desert")
my_gof <- list(
  list("raw" = "qt.fe",     "clean" = "Quarters FE", fmt = 0),
  list("raw" = "nobs",     "clean" = "Num.Obs.",    "fmt" = 0),
  list("raw" = "r2.nagelkerke", "clean" = "R2 Nagel.", "fmt" = 3),
  list("raw" = "concordance",   "clean" = "Concordance",    "fmt" = 2),
  list("raw" = "concordance.std",   "clean" = "Concordance Std",    "fmt" = 3),
  list("raw" = "aic",      "clean" = "AIC",         "fmt" = 1),
  list("raw" = "bic",      "clean" = "BIC",         "fmt" = 1)
)

results <- vector(mode = "list", length = length(regs))
for (k in seq_along(regs)) {
  fit_raw = liq_model_func(regs[k], type = "cox", F)
  td_raw = get_estimates(fit_raw, ci_method = "wald") |>
    filter(!str_detect(term, "^Q\\d+_\\d+"))
  gf_raw = get_gof(fit_raw)
  gf_raw[["qt.fe"]] = "Yes"
  gf_raw[["concordance"]] = fit_raw$concordance[6]
  gf_raw[["concordance.std"]] = fit_raw$concordance[7]
  mod_raw = list(tidy = td_raw, glance = gf_raw)
  class(mod_raw) <- "modelsummary_list"
  
  results[[k]] = mod_raw
}

names(results) <- regs

tab <- modelsummary(
  results, 
  gof_map = my_gof,
  stars = TRUE, statistic = "p.value", output = "tinytable"
) |> style_tt(fontsize = 0.8)
colnames(tab) <- c(" ", colnames(tab)[-1])

tab
```



# Résultat 2: Test hypothèses induites par l'attention médiatrice

## Convexité du lien localisation-liquidité

```{r}
#| label: tbl-res2-conv
#| tbl-cap: "Convexité du lien localisation-liquidité en régime de marché normal"
#| warning: false
#| echo: false

liq_model_func <- function (reg, decile, type = "aft", att = F) {
  dat = db |> filter(regime == reg) |>
    filter(!is.na(tom) & tom > 0) |>
    mutate(
      sold = as.numeric(status == "filled" & tom <= 365),
      tom = if_else(tom > 365, 365, tom),
      LogPrice = log(Winsorize(price_usd, val = quantile(price_usd, probs = c(0.01, 0.99)))),
      P30dLogPrice = log1p(Winsorize(mvalue_li_30d, val = quantile(mvalue_li_30d, probs = c(0, 0.99)))),
      Attention = att_ll_u
    ) |>
    mutate(
      year = year(date),
      quarter = paste0("Q", quarter(date), "_", year),
    ) |>
    mutate(qname = quarter) |> 
    mutate(v = 1) |> 
    pivot_wider(names_from = qname, values_from = v, values_fill = 0) |>
    filter(DPC >= quantile(DPC, (decile-1)*0.1), DPC < quantile(DPC, decile*0.1))
  
  qlist <- unique(dat$quarter)
  Xcols <- c("DPC", "CRD", "CPX", "CDX", "North", "LogPrice")
  Xcols <- c(Xcols, qlist[-1])
  model <- NULL
  
  fit = NULL
  if(type == "aft") {
    fit = aft_model(
      dat,
      Y_time = "tom",
      Y_event = "sold",
      X = Xcols,
      error_cluster = "asset_id"
    )
  } else {
    fit = cox_model(
      dat,
      Y_time = "tom",
      Y_event = "sold",
      X = Xcols,
      error_cluster = "asset_id"
    )
  }
  return(fit)
}

deciles <- 1:10
my_gof <- list(
  list("raw" = "qt.fe",     "clean" = "Quarters FE", fmt = 0),
  list("raw" = "nobs",     "clean" = "Num.Obs.",    "fmt" = 0),
  list("raw" = "r2.nagelkerke", "clean" = "R2 Nagel.", "fmt" = 3),
  list("raw" = "aic",      "clean" = "AIC",         "fmt" = 1),
  list("raw" = "bic",      "clean" = "BIC",         "fmt" = 1)
)

results <- vector(mode = "list", length = length(deciles))
for (k in seq_along(deciles)) {
  fit_raw = liq_model_func("Normal", decile = deciles[k], type = "aft", F)
  td_raw = get_estimates(fit_raw, ci_method = "wald") |>
    filter(term == "DPC")
  gf_raw = get_gof(fit_raw)
  gf_raw[["qt.fe"]] = "Yes"
  mod_raw = list(tidy = td_raw, glance = gf_raw)
  class(mod_raw) <- "modelsummary_list"
  
  results[[k]] = mod_raw
}

names(results) <- paste0("Decile ", deciles)

tab <- modelsummary(
  results, 
  gof_map = my_gof,
  stars = TRUE, statistic = "p.value", output = "tinytable"
) |> style_tt(fontsize = 0.8)
colnames(tab) <- c(" ", colnames(tab)[-1])

tab
```


## Effet de l'attention global sur le lien localisation-liquidité

```{r}
#| echo: false

liq_model_func <- function (reg, type = "aft", att = "att_gt") {
  dat = db |> filter(regime == reg) |>
    filter(!is.na(tom) & tom > 0) |>
    mutate(
      sold = as.numeric(status == "filled" & tom <= 365),
      tom = if_else(tom > 365, 365, tom),
      LogPrice = log(Winsorize(price_usd, val = quantile(price_usd, probs = c(0.01, 0.99)))),
      P30dLogPrice = log1p(Winsorize(mvalue_li_30d, val = quantile(mvalue_li_30d, probs = c(0, 0.99)))),
      att_vol = att_vol / 1000000,
      Attention = .data[[att]]
    ) |>
    mutate(
      year = year(date),
      quarter = paste0("Q", quarter(date), "_", year),
    ) |>
    mutate(qname = quarter) |> 
    mutate(v = 1) |> 
    pivot_wider(names_from = qname, values_from = v, values_fill = 0)
  
  qlist <- unique(dat$quarter)
  Xcols <- c("DPC", "CRD", "CPX", "CDX", "North", "LogPrice", "DPC:Attention")
  Xcols <- c(Xcols, qlist[-1])
  model <- NULL
  
  fit = NULL
  if(type == "aft") {
    fit = aft_model(
      dat,
      Y_time = "tom",
      Y_event = "sold",
      X = Xcols,
      error_cluster = "asset_id"
    )
  } else {
    fit = cox_model(
      dat,
      Y_time = "tom",
      Y_event = "sold",
      X = Xcols,
      error_cluster = "asset_id"
    )
  }
  return(fit)
}
```


**Attention globale mesurée par le volume de transactions 30j avant le listing**

```{r}
#| label: tbl-res2-gbl-a
#| tbl-cap: "Effet de l'attention global (volume de transactions) sur le lien localisation-liquidité"
#| warning: false
#| echo: false

regs <- c("Normal", "Boom", "Crash", "Desert")
my_gof <- list(
  list("raw" = "qt.fe",     "clean" = "Quarters FE", fmt = 0),
  list("raw" = "nobs",     "clean" = "Num.Obs.",    "fmt" = 0),
  list("raw" = "r2.nagelkerke", "clean" = "R2 Nagel.", "fmt" = 3),
  list("raw" = "aic",      "clean" = "AIC",         "fmt" = 1),
  list("raw" = "bic",      "clean" = "BIC",         "fmt" = 1)
)

results <- vector(mode = "list", length = length(regs))
for (k in seq_along(regs)) {
  fit_raw = liq_model_func(regs[k], type = "aft", "att_vol")
  td_raw = get_estimates(fit_raw, ci_method = "wald") |>
    filter(!str_detect(term, "^Q\\d+_\\d+"))
  gf_raw = get_gof(fit_raw)
  gf_raw[["qt.fe"]] = "Yes"
  mod_raw = list(tidy = td_raw, glance = gf_raw)
  class(mod_raw) <- "modelsummary_list"
  
  results[[k]] = mod_raw
}

names(results) <- regs

tab <- modelsummary(
  results, 
  gof_map = my_gof,
  stars = TRUE, statistic = "p.value", output = "tinytable"
) |> style_tt(fontsize = 0.8)
colnames(tab) <- c(" ", colnames(tab)[-1])

tab
```


**Attention globale mesurée par l'indice Google Trends**

```{r}
#| label: tbl-res2-gbl-b
#| tbl-cap: "Effet de l'attention global (indice Google Trends) sur le lien localisation-liquidité"
#| warning: false
#| echo: false

regs <- c("Normal", "Boom", "Crash", "Desert")
my_gof <- list(
  list("raw" = "qt.fe",     "clean" = "Quarters FE", fmt = 0),
  list("raw" = "nobs",     "clean" = "Num.Obs.",    "fmt" = 0),
  list("raw" = "r2.nagelkerke", "clean" = "R2 Nagel.", "fmt" = 3),
  list("raw" = "aic",      "clean" = "AIC",         "fmt" = 1),
  list("raw" = "bic",      "clean" = "BIC",         "fmt" = 1)
)

results <- vector(mode = "list", length = length(regs))
for (k in seq_along(regs)) {
  fit_raw = liq_model_func(regs[k], type = "aft", "att_gt")
  td_raw = get_estimates(fit_raw, ci_method = "wald") |>
    filter(!str_detect(term, "^Q\\d+_\\d+"))
  gf_raw = get_gof(fit_raw)
  gf_raw[["qt.fe"]] = "Yes"
  mod_raw = list(tidy = td_raw, glance = gf_raw)
  class(mod_raw) <- "modelsummary_list"
  
  results[[k]] = mod_raw
}

names(results) <- regs

tab <- modelsummary(
  results, 
  gof_map = my_gof,
  stars = TRUE, statistic = "p.value", output = "tinytable"
) |> style_tt(fontsize = 0.8)
colnames(tab) <- c(" ", colnames(tab)[-1])

tab
```



# Résultat 3: Test de médiation

```{r}
#| echo: false

att_model_func <- function (reg) {
  dat = db |> filter(regime == reg) |>
    mutate(
      P30dLogPrice = log1p(Winsorize(mvalue_li_30d, val = quantile(mvalue_li_30d, probs = c(0, 0.99)))),
      Attention = att_ll_f
    ) |>
    mutate(
      year = year(date),
      quarter = paste0("Q", quarter(date), "_", year)
    ) |>
    mutate(qname = quarter) |> 
    mutate(v = 1) |> 
    pivot_wider(names_from = qname, values_from = v, values_fill = 0)
  qlist <- unique(dat$quarter)
  Xcols <- c("DPC", "CRD", "CPX", "CDX", "North", "P30dOnMarketTime", "P30dOnMarketTime:DPC", "P30dLogPrice")
  Xcols <- c(Xcols, qlist[-1])
  fit <- ord_model(dataset = dat, Y = c("Attention"), X = Xcols)
  return(fit)
}

liq_model_func <- function (reg, type = "aft", att = F) {
  dat = db |> filter(regime == reg) |>
    filter(!is.na(tom) & tom > 0) |>
    mutate(
      sold = as.numeric(status == "filled" & tom <= 365),
      tom = if_else(tom > 365, 365, tom),
      LogPrice = log(Winsorize(price_usd, val = quantile(price_usd, probs = c(0.01, 0.99)))),
      P30dLogPrice = log1p(Winsorize(mvalue_li_30d, val = quantile(mvalue_li_30d, probs = c(0, 0.99)))),
      Attention = att_ll_u
    ) |>
    mutate(
      year = year(date),
      quarter = paste0("Q", quarter(date), "_", year),
    ) |>
    mutate(qname = quarter) |> 
    mutate(v = 1) |> 
    pivot_wider(names_from = qname, values_from = v, values_fill = 0)
  
  qlist <- unique(dat$quarter)
  Xcols <- c("DPC", "CRD", "CPX", "CDX", "North", "LogPrice")
  if (att) {
    Xcols <- c(Xcols, c("Attention", "Attention:P30dOnMarketTime"))
  }
  Xcols <- c(Xcols, qlist[-1])
  model <- NULL
  
  fit = NULL
  if(type == "aft") {
    fit = aft_model(
      dat,
      Y_time = "tom",
      Y_event = "sold",
      X = Xcols,
      error_cluster = "asset_id"
    )
  } else {
    fit = cox_model(
      dat,
      Y_time = "tom",
      Y_event = "sold",
      X = Xcols,
      error_cluster = "asset_id"
    )
  }
  return(fit)
}
```

## Lien Localisation - Attention

```{r}
#| label: tbl-res3-attloc
#| tbl-cap: "Lien Localisation - Attention"
#| warning: false
#| echo: false

regs <- c("Normal", "Boom", "Crash", "Desert")
  
my_gof <- list(
  list("raw" = "qt.fe",     "clean" = "Quarters FE", fmt = 0),
  list("raw" = "nobs",     "clean" = "Num.Obs.",    "fmt" = 0),
  list("raw" = "mcfadden", "clean" = "R2 McFadden", "fmt" = 3),
  list("raw" = "r2.nagelkerke", "clean" = "R2 Nagel", "fmt" = 3),
  list("raw" = "r.squared", "clean" = "R2", "fmt" = 3),
  list("raw" = "r.squared.adj", "clean" = "R2 Adj", "fmt" = 3),
  list("raw" = "logLik",   "clean" = "Log Lik.",    "fmt" = 2),
  list("raw" = "rmse",     "clean" = "RMSE",        "fmt" = 2),
  list("raw" = "aic",      "clean" = "AIC",         "fmt" = 1),
  list("raw" = "bic",      "clean" = "BIC",         "fmt" = 1)
)

results <- vector(mode = "list", length = length(regs))
for (k in seq_along(regs)) {
  fit = att_model_func(regs[k])
  td = get_estimates(fit, ci_method = "wald") |>
    filter(!str_detect(term, "^Q\\d+_\\d+"))
  gf = get_gof(fit)
  gf[["qt.fe"]] = "Yes"
  gf[["mcfadden"]] = PseudoR2(fit)
  mod = list(tidy = td, glance = gf)
  class(mod) <- "modelsummary_list"
  results[[k]] = mod
}

names(results) <- regs
tab <- modelsummary(
  results, 
  gof_map = my_gof,
  stars = TRUE, statistic = "p.value", output = "tinytable"
) |> style_tt(fontsize = 0.8)
colnames(tab) <- c(" ", colnames(tab)[-1])

tab
```

## Lien Localisation - Attention - Liquidité

```{r}
#| label: tbl-res3-attlocliq
#| tbl-cap: "Lien Localisation - Attention - Liquidité"
#| warning: false
#| echo: false

regs <- c("Normal", "Boom", "Crash", "Desert")
rnames <- c("Normal", "Normal<br>+Attention", 
            "Boom", "Boom<br>+Attention", 
            "Crash", "Crash<br>+Attention", 
            "Desert", "Desert<br>+Attention")

my_gof <- list(
  list("raw" = "qt.fe",     "clean" = "Quarters FE", fmt = 0),
  list("raw" = "nobs",     "clean" = "Num.Obs.",    "fmt" = 0),
  list("raw" = "r2.nagelkerke", "clean" = "R2 Nagel", "fmt" = 3),
  list("raw" = "aic",      "clean" = "AIC",         "fmt" = 1),
  list("raw" = "bic",      "clean" = "BIC",         "fmt" = 1)
)
results <- vector(mode = "list", length = length(regs)*2)
for (k in seq_along(regs)) {
  fit_raw = liq_model_func(regs[k], "aft", F)
  td_raw = get_estimates(fit_raw, ci_method = "wald") |>
    filter(!str_detect(term, "^Q\\d+_\\d+"))
  gf_raw = get_gof(fit_raw)
  gf_raw[["qt.fe"]] = "Yes"
  mod_raw = list(tidy = td_raw, glance = gf_raw)
  class(mod_raw) <- "modelsummary_list"
  
  fit_att = liq_model_func(regs[k], "aft", T)
  td_att = get_estimates(fit_att, ci_method = "wald") |>
    filter(!str_detect(term, "^Q\\d+_\\d+"))
  gf_att = get_gof(fit_att)
  gf_att[["qt.fe"]] = "Yes"
  mod_att = list(tidy = td_att, glance = gf_att)
  class(mod_att) <- "modelsummary_list"
  
  results[[2*k-1]] = mod_raw
  results[[2*k]] = mod_att
}

names(results) <- rnames
tab <- modelsummary(
  results, 
  gof_map = my_gof,
  stars = TRUE, statistic = "p.value", output = "tinytable"
) |> style_tt(fontsize = 0.8)
colnames(tab) <- c(" ", colnames(tab)[-1])

tab
```

## Test de médiation, effets indirect de la localisation sur la liquidité

```{r}
#| echo: false
bootres = readRDS("artdata/boot_results.RDS")
```


**Intervalle de confiance effet total**

```{r}
quantile(bootres[1, ], c(0.025, 0.975))
```

**Intervalle de confiance effet direct**

```{r}
quantile(bootres[3, ], c(0.025, 0.975))
```

**Intervalle de confiance effet indirect**

```{r}
quantile(bootres[2, ], c(0.025, 0.975))
```