---
title: "Tableaux de résultats principaux pour le chapitre 1"
author:
  name:
    given: Aurélien
    family: Simo
  email: aurelien-yannick.simo-fotso.1@ulaval.ca
  affiliations:
    - Département de FAI, FSA, Université Laval
format:
  html:
    toc: true
    toc-depth: 3
    toc-title: Table des matières
    toc-expand: true
    toc-location: left
    code-fold: true
    number-sections: true
    number-depth: 4
    css: styles.css
---

# Statistiques descriptives

## Volumes de ventes hebdomadaires

```{r fig.width=10, fig.height=4}
#| label: fig-stats-sales-volumes
#| layout-nrow: 1
#| fig-cap: "Volumes de ventes hebdomadaires de parcelles Decentraland dans le temps<br> Source: Données collectées par les auteurs"
#| warning: false

library(dplyr)
library(tidyr)
library(lubridate)
library(ggplot2)

tmp <- readRDS(file = "artdata/transactions.RDS")
p <- tmp |>
  filter(
    type == "transfer", 
    #asset_contract == "0xf87e31492faf9a91b02ee0deaad50d51d56d5d4d", 
    is_sale == T, 
    !is.na(amount_usd)
  ) |>
  select(date, amount_usd) |>
  mutate(
    week = lubridate::floor_date(date, unit = "week", week_start = 1)
  ) |>
  summarise(
    vol = sum(amount_usd, na.rm=T),
    .by = c("week")
  ) |>
  mutate(
    vol = vol/1000
  ) |>
  ggplot(aes(x = week)) +
  geom_line(aes(y = vol), color = "#333", linewidth = 0.7) +
  labs(
    x = "Time (in years)",
    y = "Volume (K US$)"
  ) +
  scale_y_log10() +
  theme_minimal()
rm(list = c("tmp"))

p
```


## Volumes de ventes annuels

```{r}
#| label: tbl-vol-summary-1
#| tbl-cap: "Volumes annuels de vente en marché primaire et en marchés secondaires"
#| warning: false
#| echo: false
#| 
library(tinytable)
library(labelled) 

vol_smr <- readRDS(file = "artdata/volysummary.RDS") |>
  select(year, fsales, ssales_l1, ssales_e1, ssales_l2, ssales_e2)
colnames(vol_smr) <- c("Year", "Lands", "Lands", "Estates", "Lands", "Estates")

tt(
  vol_smr,
  digits = 2,
  notes = "L'année 2026 inclut uniquement les données de janvier à mai 2026.<br> Les volumes sont exprimés en milliers de dollars.<br>Source: Données collectées par les auteurs", 
  replace = "-"
) |> 
style_tt(fontsize = 0.9) |>
style_tt(i = 9, line = "b", line_width = 0.1) |>
format_tt(replace = "-") |>
group_tt(
  j = list(
    "1st Sales<br>   " = 2, 
    "2nd Market<br>Dcl Marketplace" = 3:4, 
    "2nd Market<br>3rd Party Marketplaces" = 5:6
  )
)
```


## Annonces de vente et offres d'achat

```{r}
#| label: tbl-vol-summary-2
#| tbl-cap: "Nombres annuels de listings et de demandes sur Dcl Marketplace"
#| warning: false
#| echo: false

library(tinytable)
library(labelled) 

vol_smr <- readRDS(file = "artdata/volysummary.RDS") |>
  select(year, lsts_l, lsts_e, asks_l, asks_e)
colnames(vol_smr) <- c("Year", "Lands", "Estates", "Lands", "Estates")

tt(
  vol_smr,
  digits = 2,
  notes = "L'année 2026 inclut uniquement les données de janvier à mai 2026.<br>Source: Données collectées par les auteurs", 
  replace = "-"
) |> 
style_tt(fontsize = 0.9) |>
style_tt(i = 9, line = "b", line_width = 0.1) |>
format_tt(replace = "-") |>
group_tt(
  j = list(
    "Listings" = 2:3, 
    "Demandes" = 4:5
  )
)
```


## Statistiques descriptives

### Parcelles

```{r}
#| label: tbl-desc-summary-liq-lands
#| tbl-cap: "Statistiques descriptives des mesures de liquidité des parcelles Decentraland pour les listings de 2019 à 2024"
#| warning: false
#| echo: false

library(tinytable)

#listings <- readRDS(file = "artdata/listings.RDS")
listings <- readRDS(file = "artdata/artdatalst.RDS")$listings

smr <- listings |>
  filter(!is.na(regime)) |>
  mutate(
    DPCt = exp(DPC)-1,
    exposure = ndays_li_30d/30,
    mprice = price_usd/1000
  ) |>
  reframe(
    y = c("q 1%", "q 10%", "Median", "q 90%", "q 99%", "Mean", "Sd"),
    tom_all = c(
      quantile(tom, c(0.01, 0.1, 0.5, 0.9, 0.99)), 
      mean(tom), 
      sd(tom)
    ),
    tom_sales = c(
      quantile(tom[which(status == "filled")], c(0.01, 0.1, 0.5, 0.9, 0.99)), 
      mean(tom[which(status == "filled")]), 
      sd(tom[which(status == "filled")])
    ),
    #n_listings = c(NA, NA, NA, NA, NA, n(), NA),
    #n_sales = c(NA, NA, NA, NA, NA, sum(status == "filled"), NA),
    lsr = c(NA, NA, NA, NA, NA, mean(status == "filled")*100, NA),
    loc_all = c(
      quantile(DPCt, c(0.01, 0.1, 0.5, 0.9, 0.99)), 
      mean(DPCt), 
      sd(DPCt)
    ),
    loc_sales = c(
      quantile(DPCt[which(status == "filled")], c(0.01, 0.1, 0.5, 0.9, 0.99)), 
      mean(DPCt[which(status == "filled")]), 
      sd(DPCt[which(status == "filled")])
    ),
    price_all = c(
      quantile(mprice, c(0.01, 0.1, 0.5, 0.9, 0.99)), 
      mean(mprice), 
      sd(mprice)
    ),
    price_sales = c(
      quantile(mprice[which(status == "filled")], c(0.01, 0.1, 0.5, 0.9, 0.99)), 
      mean(mprice[which(status == "filled")]), 
      sd(mprice[which(status == "filled")])
    ),
    att_all = c(
      quantile(asks_ll_30d, c(0.01, 0.1, 0.5, 0.9, 0.99)), 
      mean(asks_ll_30d), 
      sd(asks_ll_30d)
    ),
    att_sales = c(
      quantile(asks_ll_30d[which(status == "filled")], c(0.01, 0.1, 0.5, 0.9, 0.99)), 
      mean(asks_ll_30d[which(status == "filled")]), 
      sd(asks_ll_30d[which(status == "filled")])
    ),
    expo_all = c(
      quantile(exposure, c(0.01, 0.1, 0.5, 0.9, 0.99)), 
      mean(exposure), 
      sd(exposure)
    ),
    expo_sales = c(
      quantile(exposure[which(status == "filled")], c(0.01, 0.1, 0.5, 0.9, 0.99)), 
      mean(exposure[which(status == "filled")]), 
      sd(exposure[which(status == "filled")])
    ),
    #att_vol = c(quantile(att_vol, c(0.01, 0.1, 0.5, 0.9, 0.99))/1000, mean(att_vol)/1000, sd(att_vol)/1000),
    #att_gt = c(quantile(att_gt, c(0.01, 0.1, 0.5, 0.9, 0.99)), mean(att_gt), sd(att_gt)),
    .by = "regime"
  ) |>
  mutate(
    tom_all = round(tom_all, digits = 3),
    tom_sales = round(tom_sales, digits = 3),
    price_all = round(price_all, digits = 3),
    price_sales = round(price_sales, digits = 3),
    expo_all = round(expo_all*100, digits = 3),
    expo_sales = round(expo_sales*100, digits = 3),
  ) |>
  select(-regime)
#colnames(smr) <- c("Stat.", "All listings", "Converted into sales", "# Listings", "# Sales", "% Sales", "All listings", "Converted into sales", "30 prev. days sales vol (10<sup>3</sup>USD)", "Google Trends Index")
colnames(smr) <- c(
  "Stat.", 
  "All listings", 
  "Converted into sales", 
  "% Sales", 
  "All listings", 
  "Converted into sales",
  "All listings", 
  "Converted into sales",
  "All listings", 
  "Converted into sales", 
  "All listings", 
  "Converted into sales"
)

p = tt(
  smr,
  digits = 3,
  notes = "Les échelles des indices Google Trends diffèrent suivant les régimes, et les volumes de ventes sont en milliers de dollars.", 
  replace = "-",
  width = rep(1/12, 12)
) |> 
style_tt(fontsize = 0.9) |>
format_tt(replace = "-") |>
group_tt(
  j = list(
    "Time on market (days)" = 2:3, 
    "% Sales" = 4:4,
    "Distance to Central Plaza (# parcels)" = 5:6, 
    "Listing price (10^3 US$)" = 7:8, 
    "Attention (# bids)" = 9:10, 
    "Past exposure (% on 30d)" = 11:12
  )
) |>
group_tt(
  i = list(
    "Normal Regime (Avril 2019 - Février 2021)" = 1,
    "Expansion/Boom Regime (Mars 2021 - Février 2022)" = 8,
    "Recession/Crash Regime (Mars 2022 - Mars 2023)" = 15,
    "Low recession/Desert Regime (Avril 2023 - Décembre 2024)" = 22
  )
) |>
format_tt(j = 2:3, digits = 3) |>
format_tt(j = 7:8, digits = 3) |>
format_tt(j = 9:10, digits = 3) |>
format_tt(j = 11:12, digits = 3) |>
style_tt(i = 8, line = "b", line_width = 0.1) |>
style_tt(i = 16, line = "b", line_width = 0.1) |>
style_tt(i = 24, line = "b", line_width = 0.1)

p
```


```{r}
print(p, "latex")
```


### Domaines

```{r}
#| label: tbl-desc-summary-liq-estates
#| tbl-cap: "Statistiques descriptives des mesures de liquidité des domaines Decentraland pour les listings de 2019 à 2024"
#| warning: false
#| echo: false

library(tinytable)

elistings <- readRDS(file = "artdata/artdataelst.RDS")$listings

smr <- elistings |>
  filter(!is.na(regime)) |>
  filter(DPC >= 0 & size > 0) |>
  mutate(
    DPCt = exp(DPC)-1,
    exposure = ndays_li_30d/30,
    mprice = price_usd/(size*1000)
  ) |>
  reframe(
    y = c("q 1%", "q 10%", "Median", "q 90%", "q 99%", "Mean", "Sd"),
    tom_all = c(
      quantile(tom, c(0.01, 0.1, 0.5, 0.9, 0.99)), 
      mean(tom), 
      sd(tom)
    ),
    tom_sales = c(
      quantile(tom[which(status == "filled")], c(0.01, 0.1, 0.5, 0.9, 0.99)), 
      mean(tom[which(status == "filled")]), 
      sd(tom[which(status == "filled")])
    ),
    #n_listings = c(NA, NA, NA, NA, NA, n(), NA),
    #n_sales = c(NA, NA, NA, NA, NA, sum(status == "filled"), NA),
    lsr = c(NA, NA, NA, NA, NA, mean(status == "filled")*100, NA),
    loc_all = c(
      quantile(DPCt, c(0.01, 0.1, 0.5, 0.9, 0.99)), 
      mean(DPCt), 
      sd(DPCt)
    ),
    loc_sales = c(
      quantile(DPCt[which(status == "filled")], c(0.01, 0.1, 0.5, 0.9, 0.99)), 
      mean(DPCt[which(status == "filled")]), 
      sd(DPCt[which(status == "filled")])
    ),
    size_all = c(
      quantile(size, c(0.01, 0.1, 0.5, 0.9, 0.99)), 
      mean(size), 
      sd(size)
    ),
    size_sales = c(
      quantile(size[which(status == "filled")], c(0.01, 0.1, 0.5, 0.9, 0.99)), 
      mean(size[which(status == "filled")]), 
      sd(size[which(status == "filled")])
    ),
    price_all = c(
      quantile(mprice, c(0.01, 0.1, 0.5, 0.9, 0.99)), 
      mean(mprice), 
      sd(mprice)
    ),
    price_sales = c(
      quantile(mprice[which(status == "filled")], c(0.01, 0.1, 0.5, 0.9, 0.99)), 
      mean(mprice[which(status == "filled")]), 
      sd(mprice[which(status == "filled")])
    ),
    att_all = c(
      quantile(asks_ll_30d, c(0.01, 0.1, 0.5, 0.9, 0.99)), 
      mean(asks_ll_30d), 
      sd(asks_ll_30d)
    ),
    att_sales = c(
      quantile(asks_ll_30d[which(status == "filled")], c(0.01, 0.1, 0.5, 0.9, 0.99)), 
      mean(asks_ll_30d[which(status == "filled")]), 
      sd(asks_ll_30d[which(status == "filled")])
    ),
    expo_all = c(
      quantile(exposure, c(0.01, 0.1, 0.5, 0.9, 0.99)), 
      mean(exposure), 
      sd(exposure)
    ),
    expo_sales = c(
      quantile(exposure[which(status == "filled")], c(0.01, 0.1, 0.5, 0.9, 0.99)), 
      mean(exposure[which(status == "filled")]), 
      sd(exposure[which(status == "filled")])
    ),
    #att_vol = c(quantile(att_vol, c(0.01, 0.1, 0.5, 0.9, 0.99))/1000, mean(att_vol)/1000, sd(att_vol)/1000),
    #att_gt = c(quantile(att_gt, c(0.01, 0.1, 0.5, 0.9, 0.99)), mean(att_gt), sd(att_gt)),
    .by = "regime"
  ) |>
  mutate(
    tom_all = round(tom_all, digits = 3),
    tom_sales = round(tom_sales, digits = 3),
    price_all = round(price_all, digits = 3),
    price_sales = round(price_sales, digits = 3),
    expo_all = round(expo_all*100, digits = 3),
    expo_sales = round(expo_sales*100, digits = 3),
  ) |>
  select(-regime)
#colnames(smr) <- c("Stat.", "All listings", "Converted into sales", "# Listings", "# Sales", "% Sales", "All listings", "Converted into sales", "30 prev. days sales vol (10<sup>3</sup>USD)", "Google Trends Index")
colnames(smr) <- c(
  "Stat.", 
  "All listings", 
  "Converted into sales", 
  "% Sales", 
  "All listings", 
  "Converted into sales",
  "All listings", 
  "Converted into sales",
  "All listings", 
  "Converted into sales",
  "All listings", 
  "Converted into sales", 
  "All listings", 
  "Converted into sales"
)

p = tt(
  smr,
  digits = 3,
  notes = "Les échelles des indices Google Trends diffèrent suivant les régimes, et les volumes de ventes sont en milliers de dollars.", 
  replace = "-",
  width = rep(1/14, 14)
) |> 
style_tt(fontsize = 0.9) |>
format_tt(replace = "-") |>
group_tt(
  j = list(
    "Time on market (days)" = 2:3, 
    "% Sales" = 4:4,
    "Distance to Central Plaza (# parcels)" = 5:6, 
    "Size (# parcels)" = 7:8, 
    "Listing price (10^3 US$)" = 9:10,
    "Attention (# bids)" = 11:12, 
    "Past exposure (% on 30d)" = 13:14
  )
) |>
group_tt(
  i = list(
    "Normal Regime (Avril 2019 - Février 2021)" = 1,
    "Expansion/Boom Regime (Mars 2021 - Février 2022)" = 8,
    "Recession/Crash Regime (Mars 2022 - Mars 2023)" = 15,
    "Low recession/Desert Regime (Avril 2023 - Décembre 2024)" = 22
  )
) |>
format_tt(j = 2:3, digits = 3) |>
format_tt(j = 7:8, digits = 3) |>
format_tt(j = 9:10, digits = 3) |>
format_tt(j = 11:12, digits = 3) |>
style_tt(i = 8, line = "b", line_width = 0.1) |>
style_tt(i = 16, line = "b", line_width = 0.1) |>
style_tt(i = 24, line = "b", line_width = 0.1)

p
```


# Relation Localisation - Liquidité

## [Parcelles] Résultats principaux

```{r}
# Librairies loading
library(broom)
library(DescTools)
library(lubridate)
library(tidyr)
library(dplyr)
library(modelsummary)
library(stringr)
library(tinytable)
library(conflicted)
conflicted::conflicts_prefer(dplyr::select)
conflict_prefer("filter", "dplyr")

# Models functions loading
source("models.R")
artdatalst = readRDS(file = "artdata/artdatalst.RDS")

# Database refine
liq_db_refiner <- function (att_inc_past_filled = F) {
  att_base_var <- "att_base"
  if (att_inc_past_filled) {
    att_base_var <- "att_plus"
  }
  db = artdatalst$listings |> 
    #filter(!is.na(regime), nfilled_li_30d == 0) |>
    filter(!is.na(regime)) |>
    mutate(
      att_base = asks_ll_30d,
      att_plus = asks_ll_30d + nfilled_li_30d,
      attention = .data[[att_base_var]],
      att_chr = if_else(attention == 0, "Z", if_else(attention <= 3, "L", "H")),
      att_3of = factor(att_chr, levels = c("Z", "L", "H"), ordered = T),
      att_3uf = factor(att_chr, levels = c("Z", "L", "H"), ordered = F),
      att_bin = as.numeric(attention > 0),
      att_bnf = factor(if_else(attention > 0, "Y", "N"), levels = c("N", "Y")),
      mkt_expo_time = ndays_li_30d/30,
      mkt_exposed = factor(if_else(ndays_li_30d > 0, "Y", "N"), levels = c("N", "Y"))
    ) |>
    arrange(date)
  return(db)
}

# Localisation - Liquidity relation reg models
liq_model_func <- function (db, reg, type = "aft") {
  dat = db |> filter(regime == reg) |>
    filter(!is.na(tom) & tom > 0) |>
    mutate(
      sold = as.numeric(status == "filled" & tom <= 365),
      tom = if_else(tom > 365, 365, tom),
      LogPrice = log(
        Winsorize(price_usd, val = quantile(price_usd, probs = c(0.01, 0.99)))
      ),
      Attention = att_3uf
    ) |>
    mutate(
      year = year(date),
      quarter = paste0("Q", quarter(date), "_", year),
    ) |>
    mutate(qname = quarter) |> 
    mutate(v = 1) |> 
    pivot_wider(names_from = qname, values_from = v, values_fill = 0)
  
  qlist <- unique(dat$quarter)
  Xcols <- c("DPC", "CRD", "CPX", "CDX", "North", "LogPrice")
  Xcols <- c(Xcols, qlist[-1])
  model <- NULL
  
  fit = NULL
  if(type == "aft") {
    fit = aft_model(
      dat,
      Y_time = "tom",
      Y_event = "sold",
      X = Xcols,
      error_cluster = "asset_id"
    )
  } else {
    fit = cox_model(
      dat,
      Y_time = "tom",
      Y_event = "sold",
      X = Xcols,
      error_cluster = "asset_id"
    )
  }
  return(fit)
}

liq_model_summ <- function (db, type = "aft") {
  regs <- c("Normal", "Boom", "Crash", "Desert")
  my_gof <- list(
    list("raw" = "qt.fe",    "clean" = "FE Quarters", fmt = 0),
    list("raw" = "nobs",     "clean" = "Num.Obs.",    "fmt" = 0),
    list("raw" = "r2.nagelkerke", "clean" = "R2 Nagel.", "fmt" = 3),
    list("raw" = "concordance",   "clean" = "Concordance",    "fmt" = 2),
    list("raw" = "concordance.std",   "clean" = "Concordance Std",    "fmt" = 3),
    list("raw" = "aic",      "clean" = "AIC",         "fmt" = 1),
    list("raw" = "bic",      "clean" = "BIC",         "fmt" = 1)
  )
  
  results <- vector(mode = "list", length = length(regs))
  for (k in seq_along(regs)) {
    fit_raw = liq_model_func(db, regs[k], type)
    td_raw = get_estimates(fit_raw, ci_method = "wald") |>
      filter(!str_detect(term, "^Q\\d+_\\d+"))
    gf_raw = get_gof(fit_raw)
    gf_raw[["qt.fe"]] = "Yes"
    if (type == "cox") {
      gf_raw[["concordance"]] = fit_raw$concordance[6]
      gf_raw[["concordance.std"]] = fit_raw$concordance[7]
    }
    mod_raw = list(tidy = td_raw, glance = gf_raw)
    class(mod_raw) <- "modelsummary_list"
    
    results[[k]] = mod_raw
  }
  
  names(results) <- regs
  
  tab <- modelsummary(
    results, 
    gof_map = my_gof,
    stars = TRUE, statistic = "p.value", output = "tinytable"
  ) |> style_tt(fontsize = 0.8)
  colnames(tab) <- c(" ", colnames(tab)[-1])
  
  tab
}

# Convexity analysis reg models
convanl_model_func <- function (db, reg, type = "aft") {
  dat = db |> filter(regime == reg) |>
    filter(!is.na(tom) & tom > 0) |>
    mutate(
      sold = as.numeric(status == "filled" & tom <= 365),
      tom = if_else(tom > 365, 365, tom),
      LogPrice = log(
        Winsorize(price_usd, val = quantile(price_usd, probs = c(0.01, 0.99)))
      ),
      Attention = att_3uf,
      DPCd = paste0("DPC_d", ntile(DPC, n = 5))
    ) |>
    mutate(
      year = year(date),
      quarter = paste0("Q", quarter(date), "_", year),
    ) |>
    mutate(qname = quarter) |> 
    mutate(v = 1) |> 
    pivot_wider(names_from = qname, values_from = v, values_fill = 0) |>
    mutate(v = 1) |>
    pivot_wider(names_from = DPCd, values_from = v, values_fill = 0)
  
  qlist <- unique(dat$quarter)
  dlist <- paste0("DPC_d", 1:5)
  Xcols <- c(dlist[-5], "CRD", "CPX", "CDX", "North", "LogPrice")
  Xcols <- c(Xcols, qlist[-1])
  model <- NULL
  
  fit = NULL
  if(type == "aft") {
    fit = aft_model(
      dat,
      Y_time = "tom",
      Y_event = "sold",
      X = Xcols,
      error_cluster = "asset_id"
    )
  } else {
    fit = cox_model(
      dat,
      Y_time = "tom",
      Y_event = "sold",
      X = Xcols,
      error_cluster = "asset_id"
    )
  }
  return(fit)
}

convanl_model_summ <- function (db, type = "aft") {
  regs <- c("Normal", "Boom", "Crash", "Desert")
  my_gof <- list(
    list("raw" = "qt.fe",     "clean" = "FE Quarters", fmt = 0),
    list("raw" = "oth.ctrl",     "clean" = "Controls", fmt = 0),
    list("raw" = "nobs",     "clean" = "Num.Obs.",    "fmt" = 0),
    list("raw" = "r2.nagelkerke", "clean" = "R2 Nagel.", "fmt" = 3),
    list("raw" = "concordance",   "clean" = "Concordance",    "fmt" = 2),
    list("raw" = "concordance.std",   "clean" = "Concordance Std",    "fmt" = 3),
    list("raw" = "aic",      "clean" = "AIC",         "fmt" = 1),
    list("raw" = "bic",      "clean" = "BIC",         "fmt" = 1)
  )
  
  results <- vector(mode = "list", length = length(regs))
  for (k in seq_along(regs)) {
    fit_raw = convanl_model_func(db, regs[k], type)
    td_raw = get_estimates(fit_raw, ci_method = "wald") |>
      #filter(!str_detect(term, "^Q\\d+_\\d+"))
      filter(str_detect(term, "^DPC_d*"))
    gf_raw = get_gof(fit_raw)
    gf_raw[["qt.fe"]] = "Yes"
    gf_raw[["oth.ctrl"]] = "Yes"
    if (type == "cox") {
      gf_raw[["concordance"]] = fit_raw$concordance[6]
      gf_raw[["concordance.std"]] = fit_raw$concordance[7]
    }
    mod_raw = list(tidy = td_raw, glance = gf_raw)
    class(mod_raw) <- "modelsummary_list"
    
    results[[k]] = mod_raw
  }
  
  names(results) <- regs
  
  tab <- modelsummary(
    results, 
    gof_map = my_gof,
    stars = TRUE, statistic = "p.value", output = "tinytable"
  ) |> style_tt(fontsize = 0.8)
  colnames(tab) <- c(" ", colnames(tab)[-1])
  
  tab
}
```

### Hypothèses H1 et H2

**Time-on-Market**

```{r}
#| label: tbl-res1-tom
#| tbl-cap: "Lien Liquidité (Time-on-market) - Localisation suivant les régimes de marché."
#| warning: false
#| echo: false

db <- liq_db_refiner(FALSE)
liq_model_summ(db, "aft")
```

**Probabilité instantanée de vente**

```{r}
#| label: tbl-res1-lsr
#| tbl-cap: "Lien Liquidité (Probabilité de vente) - Localisation suivant les régimes de marché."
#| warning: false
#| echo: false

db <- liq_db_refiner(FALSE)
liq_model_summ(db, "cox")
```

### Hypothèse H3

```{r}
#| label: tbl-res2-conv-a
#| tbl-cap: "Convexité du lien localisation-liquidité en régime de marché normal"
#| warning: false
#| echo: false

db <- liq_db_refiner(FALSE)
convanl_model_summ(db, "aft")
```



## [Domaines] Résultats principaux

```{r}
# Librairies loading
library(broom)
library(DescTools)
library(lubridate)
library(tidyr)
library(dplyr)
library(modelsummary)
library(stringr)
library(tinytable)
library(conflicted)
conflicted::conflicts_prefer(dplyr::select)
conflict_prefer("filter", "dplyr")

# Models functions loading
source("models.R")
artdataelst = readRDS(file = "artdata/artdataelst.RDS")

# Database refine
eliq_db_refiner <- function (att_inc_past_filled = F) {
  att_base_var <- "att_base"
  if (att_inc_past_filled) {
    att_base_var <- "att_plus"
  }
  db = artdataelst$listings |> 
    #filter(!is.na(regime), nfilled_li_30d == 0) |>
    filter(!is.na(regime)) |>
    filter(DPC >= 0 & size > 0) |>
    mutate(
      att_base = asks_ll_30d,
      att_plus = asks_ll_30d + nfilled_li_30d,
      uprice_usd = price_usd / size,
      attention = .data[[att_base_var]],
      att_chr = if_else(attention == 0, "Z", if_else(attention <= 3, "L", "H")),
      att_3of = factor(att_chr, levels = c("Z", "L", "H"), ordered = T),
      att_3uf = factor(att_chr, levels = c("Z", "L", "H"), ordered = F),
      att_bin = as.numeric(attention > 0),
      att_bnf = factor(if_else(attention > 0, "Y", "N"), levels = c("N", "Y")),
      mkt_expo_time = ndays_li_30d/30,
      mkt_exposed = factor(if_else(ndays_li_30d > 0, "Y", "N"), levels = c("N", "Y"))
    ) |>
    arrange(date)
  return(db)
}

# Localisation - Liquidity relation reg models
eliq_model_func <- function (db, reg, type = "aft") {
  dat = db |> filter(regime == reg) |>
    filter(!is.na(tom) & tom > 0) |>
    mutate(
      sold = as.numeric(status == "filled" & tom <= 365),
      tom = if_else(tom > 365, 365, tom),
      uprice_usd = price_usd / size,
      LogPrice = log(
        Winsorize(uprice_usd, val = quantile(uprice_usd, probs = c(0.01, 0.99)))
      ),
      LogSize = log(size),
      Attention = att_3uf
    ) |>
    mutate(
      year = year(date),
      quarter = paste0("Q", quarter(date), "_", year),
    ) |>
    mutate(qname = quarter) |> 
    mutate(v = 1) |> 
    pivot_wider(names_from = qname, values_from = v, values_fill = 0)
  
  qlist <- unique(dat$quarter)
  Xcols <- c("DPC", "CRD", "CPX", "CDX", "LogSize", "LogPrice")
  Xcols <- c(Xcols, qlist[-1])
  model <- NULL
  
  fit = NULL
  if(type == "aft") {
    fit = aft_model(
      dat,
      Y_time = "tom",
      Y_event = "sold",
      X = Xcols,
      error_cluster = "asset_id"
    )
  } else {
    fit = cox_model(
      dat,
      Y_time = "tom",
      Y_event = "sold",
      X = Xcols,
      error_cluster = "asset_id"
    )
  }
  return(fit)
}

eliq_model_summ <- function (db, type = "aft") {
  regs <- c("Normal", "Boom", "Crash", "Desert")
  my_gof <- list(
    list("raw" = "qt.fe",    "clean" = "FE Quarters", fmt = 0),
    list("raw" = "nobs",     "clean" = "Num.Obs.",    "fmt" = 0),
    list("raw" = "r2.nagelkerke", "clean" = "R2 Nagel.", "fmt" = 3),
    list("raw" = "concordance",   "clean" = "Concordance",    "fmt" = 2),
    list("raw" = "concordance.std",   "clean" = "Concordance Std",    "fmt" = 3),
    list("raw" = "aic",      "clean" = "AIC",         "fmt" = 1),
    list("raw" = "bic",      "clean" = "BIC",         "fmt" = 1)
  )
  
  results <- vector(mode = "list", length = length(regs))
  for (k in seq_along(regs)) {
    fit_raw = eliq_model_func(db, regs[k], type)
    td_raw = get_estimates(fit_raw, ci_method = "wald") |>
      filter(!str_detect(term, "^Q\\d+_\\d+"))
    gf_raw = get_gof(fit_raw)
    gf_raw[["qt.fe"]] = "Yes"
    if (type == "cox") {
      gf_raw[["concordance"]] = fit_raw$concordance[6]
      gf_raw[["concordance.std"]] = fit_raw$concordance[7]
    }
    mod_raw = list(tidy = td_raw, glance = gf_raw)
    class(mod_raw) <- "modelsummary_list"
    
    results[[k]] = mod_raw
  }
  
  names(results) <- regs
  
  tab <- modelsummary(
    results, 
    gof_map = my_gof,
    stars = TRUE, statistic = "p.value", output = "tinytable"
  ) |> style_tt(fontsize = 0.8)
  colnames(tab) <- c(" ", colnames(tab)[-1])
  
  tab
}

# Convexity analysis reg models
econvanl_model_func <- function (db, reg, type = "aft") {
  dat = db |> filter(regime == reg) |>
    filter(!is.na(tom) & tom > 0) |>
    mutate(
      sold = as.numeric(status == "filled" & tom <= 365),
      tom = if_else(tom > 365, 365, tom),
      uprice_usd = price_usd / size,
      LogPrice = log(
        Winsorize(uprice_usd, val = quantile(uprice_usd, probs = c(0.01, 0.99)))
      ),
      LogSize = log(size),
      Attention = att_3uf,
      DPCd = paste0("DPC_d", ntile(DPC, n = 5))
    ) |>
    mutate(
      year = year(date),
      quarter = paste0("Q", quarter(date), "_", year),
    ) |>
    mutate(qname = quarter) |> 
    mutate(v = 1) |> 
    pivot_wider(names_from = qname, values_from = v, values_fill = 0) |>
    mutate(v = 1) |>
    pivot_wider(names_from = DPCd, values_from = v, values_fill = 0)
  
  qlist <- unique(dat$quarter)
  dlist <- paste0("DPC_d", 1:5)
  Xcols <- c(dlist[-5], "CRD", "CPX", "CDX", "LogSize", "LogPrice")
  Xcols <- c(Xcols, qlist[-1])
  model <- NULL
  
  fit = NULL
  if(type == "aft") {
    fit = aft_model(
      dat,
      Y_time = "tom",
      Y_event = "sold",
      X = Xcols,
      error_cluster = "asset_id"
    )
  } else {
    fit = cox_model(
      dat,
      Y_time = "tom",
      Y_event = "sold",
      X = Xcols,
      error_cluster = "asset_id"
    )
  }
  return(fit)
}

econvanl_model_summ <- function (db, type = "aft") {
  regs <- c("Normal", "Boom", "Crash", "Desert")
  my_gof <- list(
    list("raw" = "qt.fe",     "clean" = "FE Quarters", fmt = 0),
    list("raw" = "oth.ctrl",     "clean" = "Controls", fmt = 0),
    list("raw" = "nobs",     "clean" = "Num.Obs.",    "fmt" = 0),
    list("raw" = "r2.nagelkerke", "clean" = "R2 Nagel.", "fmt" = 3),
    list("raw" = "concordance",   "clean" = "Concordance",    "fmt" = 2),
    list("raw" = "concordance.std",   "clean" = "Concordance Std",    "fmt" = 3),
    list("raw" = "aic",      "clean" = "AIC",         "fmt" = 1),
    list("raw" = "bic",      "clean" = "BIC",         "fmt" = 1)
  )
  
  results <- vector(mode = "list", length = length(regs))
  for (k in seq_along(regs)) {
    fit_raw = econvanl_model_func(db, regs[k], type)
    td_raw = get_estimates(fit_raw, ci_method = "wald") |>
      #filter(!str_detect(term, "^Q\\d+_\\d+"))
      filter(str_detect(term, "^DPC_d*"))
    gf_raw = get_gof(fit_raw)
    gf_raw[["qt.fe"]] = "Yes"
    gf_raw[["oth.ctrl"]] = "Yes"
    if (type == "cox") {
      gf_raw[["concordance"]] = fit_raw$concordance[6]
      gf_raw[["concordance.std"]] = fit_raw$concordance[7]
    }
    mod_raw = list(tidy = td_raw, glance = gf_raw)
    class(mod_raw) <- "modelsummary_list"
    
    results[[k]] = mod_raw
  }
  
  names(results) <- regs
  
  tab <- modelsummary(
    results, 
    gof_map = my_gof,
    stars = TRUE, statistic = "p.value", output = "tinytable"
  ) |> style_tt(fontsize = 0.8)
  colnames(tab) <- c(" ", colnames(tab)[-1])
  
  tab
}
```

### Hypothèses H1 et H2

**Time-on-Market**

```{r}
#| label: tbl-res1-tom
#| tbl-cap: "Lien Liquidité (Time-on-market) - Localisation suivant les régimes de marché."
#| warning: false
#| echo: false

db <- eliq_db_refiner(FALSE)
eliq_model_summ(db, "aft")
```

**Probabilité instantanée de vente**

```{r}
#| label: tbl-res1-lsr
#| tbl-cap: "Lien Liquidité (Probabilité de vente) - Localisation suivant les régimes de marché."
#| warning: false
#| echo: false

db <- eliq_db_refiner(FALSE)
eliq_model_summ(db, "cox")
```

### Hypothèse H3

```{r}
#| label: tbl-res2-conv-a
#| tbl-cap: "Convexité du lien localisation-liquidité en régime de marché normal"
#| warning: false
#| echo: false

db <- eliq_db_refiner(FALSE)
econvanl_model_summ(db, "aft")
```


# Analyse de médiation

##

```{r}
#| echo: false

att_model_func <- function (reg) {
  dat = db |> filter(regime == reg) |>
    mutate(
      MktExpoLogPrice = log1p(
        Winsorize(
          mvalue_li_30d,
          val = quantile(mvalue_li_30d, probs = c(0, 0.99))
        )
      ),
      MktExpoOn = as.numeric(mvalue_li_30d > 0),
      Attention = att_ll_f
    ) |>
    mutate(
      year = year(date),
      quarter = paste0("Q", quarter(date), "_", year)
    ) |>
    mutate(qname = quarter) |> 
    mutate(v = 1) |> 
    pivot_wider(names_from = qname, values_from = v, values_fill = 0) 

  qlist <- unique(dat$quarter)
  Xcols <- c(
    "DPC", "CRD", "CPX", "CDX", "North", 
    "MktExpoOn", "MktExpoTime", "MktExpoTime:DPC", "MktExpoLogPrice"
  )
  Xcols <- c(Xcols, qlist[-1])
  fit <- ord_model(dataset = dat, Y = c("Attention"), X = Xcols)
  return(fit)
}

liq_model_func <- function (reg, type = "aft", att = F) {
  dat = db |> filter(regime == reg) |>
    filter(!is.na(tom) & tom > 0) |>
    mutate(
      sold = as.numeric(status == "filled" & tom <= 365),
      tom = if_else(tom > 365, 365, tom),
      LogPrice = log(
        Winsorize(price_usd, val = quantile(price_usd, probs = c(0.01, 0.99)))
      ),
      Attention = att_ll_u
    ) |>
    mutate(
      year = year(date),
      quarter = paste0("Q", quarter(date), "_", year),
    ) |>
    mutate(qname = quarter) |> 
    mutate(v = 1) |> 
    pivot_wider(names_from = qname, values_from = v, values_fill = 0)
  
  qlist <- unique(dat$quarter)
  Xcols <- c("DPC", "CRD", "CPX", "CDX", "North", "LogPrice")
  if (att) {
    Xcols <- c(Xcols, c("Attention", "Attention:MktExpoTime"))
  }
  Xcols <- c(Xcols, qlist[-1])
  model <- NULL
  
  fit = NULL
  if(type == "aft") {
    fit = aft_model(
      dat,
      Y_time = "tom",
      Y_event = "sold",
      X = Xcols,
      error_cluster = "asset_id"
    )
  } else {
    fit = cox_model(
      dat,
      Y_time = "tom",
      Y_event = "sold",
      X = Xcols,
      error_cluster = "asset_id"
    )
  }
  return(fit)
}
```


## Lien Localisation - Attention

```{r}
#| label: tbl-res3-attloc
#| tbl-cap: "Lien Localisation - Attention"
#| warning: false
#| echo: false

regs <- c("Normal", "Boom", "Crash", "Desert")

my_gof <- list(
  list("raw" = "qt.fe",     "clean" = "Quarters FE", fmt = 0),
  list("raw" = "nobs",     "clean" = "Num.Obs.",    "fmt" = 0),
  list("raw" = "mcfadden", "clean" = "R2 McFadden", "fmt" = 3),
  list("raw" = "r2.nagelkerke", "clean" = "R2 Nagel", "fmt" = 3),
  list("raw" = "r.squared", "clean" = "R2", "fmt" = 3),
  list("raw" = "r.squared.adj", "clean" = "R2 Adj", "fmt" = 3),
  list("raw" = "logLik",   "clean" = "Log Lik.",    "fmt" = 2),
  list("raw" = "rmse",     "clean" = "RMSE",        "fmt" = 2),
  list("raw" = "aic",      "clean" = "AIC",         "fmt" = 1),
  list("raw" = "bic",      "clean" = "BIC",         "fmt" = 1)
)

results <- vector(mode = "list", length = length(regs))
for (k in seq_along(regs)) {
  fit = att_model_func(regs[k])
  td = get_estimates(fit, ci_method = "wald") |>
    filter(!str_detect(term, "^Q\\d+_\\d+"))
  gf = get_gof(fit)
  gf[["qt.fe"]] = "Yes"
  gf[["mcfadden"]] = PseudoR2(fit)
  mod = list(tidy = td, glance = gf)
  class(mod) <- "modelsummary_list"
  results[[k]] = mod
}

names(results) <- regs
tab <- modelsummary(
  results, 
  gof_map = my_gof,
  stars = TRUE, statistic = "p.value", output = "tinytable"
) |> style_tt(fontsize = 0.8)
colnames(tab) <- c(" ", colnames(tab)[-1])

tab
```

## Lien Localisation - Attention - Liquidité

```{r}
#| label: tbl-res3-attlocliq
#| tbl-cap: "Lien Localisation - Attention - Liquidité"
#| warning: false
#| echo: false

regs <- c("Normal", "Boom", "Crash", "Desert")
rnames <- c("Normal", "Normal<br>+Attention", 
            "Boom", "Boom<br>+Attention", 
            "Crash", "Crash<br>+Attention", 
            "Desert", "Desert<br>+Attention")

my_gof <- list(
  list("raw" = "qt.fe",     "clean" = "Quarters FE", fmt = 0),
  list("raw" = "nobs",     "clean" = "Num.Obs.",    "fmt" = 0),
  list("raw" = "r2.nagelkerke", "clean" = "R2 Nagel", "fmt" = 3),
  list("raw" = "aic",      "clean" = "AIC",         "fmt" = 1),
  list("raw" = "bic",      "clean" = "BIC",         "fmt" = 1)
)
results <- vector(mode = "list", length = length(regs)*2)
for (k in seq_along(regs)) {
  fit_raw = liq_model_func(regs[k], "aft", F)
  td_raw = get_estimates(fit_raw, ci_method = "wald") |>
    filter(!str_detect(term, "^Q\\d+_\\d+"))
  gf_raw = get_gof(fit_raw)
  gf_raw[["qt.fe"]] = "Yes"
  mod_raw = list(tidy = td_raw, glance = gf_raw)
  class(mod_raw) <- "modelsummary_list"
  
  fit_att = liq_model_func(regs[k], "aft", T)
  td_att = get_estimates(fit_att, ci_method = "wald") |>
    filter(!str_detect(term, "^Q\\d+_\\d+"))
  gf_att = get_gof(fit_att)
  gf_att[["qt.fe"]] = "Yes"
  mod_att = list(tidy = td_att, glance = gf_att)
  class(mod_att) <- "modelsummary_list"
  
  results[[2*k-1]] = mod_raw
  results[[2*k]] = mod_att
}

names(results) <- rnames
tab <- modelsummary(
  results, 
  gof_map = my_gof,
  stars = TRUE, statistic = "p.value", output = "tinytable"
) |> style_tt(fontsize = 0.8)
colnames(tab) <- c(" ", colnames(tab)[-1])

tab
```

## Test de médiation, effets indirect de la localisation sur la liquidité

```{r}
#| echo: false

predict_liq <- function (fit, dat, t, what = NULL) {
  eta <- predict(fit, newdata = dat, type = "lp")
  lambda <- exp(eta)
  shape <- 1 / (fit$scale)
  if (what == "sale") {
    1-exp(-(t/lambda)^shape)
  }
  else if (what == "rmst") {
    sapply(lambda, function(l){
      integrate(
        f = function(x) exp(-(x/l)^shape),
        lower = 0,
        upper = t
      )$value
    })
  }
  else{
    exp(-(t/lambda)^shape)
  }
}

med_anl_once_func <- function (
    boot_idx, 
    dat, 
    u_eval_func = function(x) median(x[x > 0]),
    x_eval_func = median,
    xstar_eval_func = function(x) quantile(x, 0.1),
    liq_params = NULL, 
    predict_mode = "sim", 
    n_sims = 1000
  ) {
  # ================================================================
  # Params:
  # - `boot_idx`: Bootstrap indexes
  # - `dat`: Full database
  # - `u_eval_func`: Function for instantiate moderation variable
  # - `x_eval_func`: Function for instantiate control value of interest variable
  # - `xstar_eval_func`: Function for instantiate treatment value of interest variable
  # - `liq_params`: Liquidity parameters (measure: sale | rmst; sale = probability of sale after `t` days on market; rmst = restricted mean days on market until `t` days)
  # - `predict_mode`: Either `sim` for simulation or `exp` for expectation
  # - `n_sims`: Number of Monte-Carlo simulations
  # ================================================================
  
  # ================================================================
  # Variables:
  # ================================================================
  # current bootstrap loop database
  boot_dat = dat[boot_idx, ]
  
  # mediator model main regressors
  X_med_vars = c("DPC*MktExpoTime")
  # mediator model controls
  Ct_med_vars = c("MktExpoLogPrice", "MktExpoOn")
  # outcome model main regressors
  X_out_vars = c("DPC", "att_ll_u", "att_ll_u:MktExpoTime")
  # outcome model controls
  Ct_out_vars = c("LogPrice")
  # all (mediator and outcome) models controls
  Ct_loc_vars = c("CRD", "CPX", "CDX", "North")
  # quarters fixed effects
  qlist <- unique(boot_dat$quarter)[-1]
  
  # mediator variable
  Y_med_var = c("att_ll_f")
  Y_med_exp_var = c("att_ll_u")
  
  # outcome variable
  Y_out_time_var = "tom"
  Y_out_event_var = "sold"
  
  # moderation variable
  mod_var = "MktExpoTime"
  
  # X variable
  x_var = "DPC"
  
  # Liquidity params
  liq_measure = "sale"
  liq_horizon = 30
  if (!is.null(liq_params)) {
    if (!is.null(liq_params$measure)){
      liq_measure = liq_params$measure
    }
    if (!is.null(liq_params$horizon)){
      liq_horizon = liq_params$horizon
    }
  }
  
  # ================================================================
  # STEP 1 - Initialization, fitting mediation & outcome models
  # ================================================================
  # fitting mediator model
  med_fit <- ord_model(
    dataset = boot_dat, 
    Y = Y_med_var, 
    X = c(X_med_vars, Ct_loc_vars, Ct_med_vars, qlist)
  )
  # fitting outcome model
  out_fit <- aft_model(
    boot_dat,
    Y_time = Y_out_time_var,
    Y_event = Y_out_event_var,
    X = c(X_out_vars, Ct_loc_vars, Ct_out_vars, qlist),
    error_cluster = "asset_id"
  )
  
  # ================================================================
  # STEP 2 - Counterfactual worlds variables
  # ================================================================
  # x       = "control" value of DPC
  x = x_eval_func(boot_dat[[x_var]])
  # x_star  = "treatment" value of DPC
  x_star = xstar_eval_func(boot_dat[[x_var]])
  # u_eval  = "level" of moderation variable at which we eval mediation
  u_eval = u_eval_func(boot_dat[[mod_var]])
  
  # ================================================================
  # STEP 3 - Counterfactual worlds databases
  # ================================================================
  # counterfactuals databases: one with `x` and one with `xstar`
  # and all other covariates stay at observed values
  boot_dat_x <- boot_dat
  boot_dat_x[[x_var]] <- x
  boot_dat_x[[mod_var]] = u_eval
  boot_dat_xstar <- boot_dat
  boot_dat_xstar[[x_var]] <- x_star
  boot_dat_xstar[[mod_var]] = u_eval
  
  # ================================================================
  # STEP 4 - Mediator predictions across all counterfactuals db
  # ================================================================
  Y_med_probs_x <- NULL
  Y_med_probs_xstar <- NULL
  # if reg mediator has more than 2 categories
  if (is.factor(boot_dat[[Y_med_var]])) {
    Y_med_probs_x <- predict(med_fit, newdata = boot_dat_x, type = "probs")
    Y_med_probs_xstar <- predict(med_fit, newdata = boot_dat_xstar, type = "probs")
  }
  # else, reg mediator is binary
  else {
    Y_med_probs_x <- predict(med_fit, newdata = boot_dat_x, type = "response")
    Y_med_probs_x <- cbind(1-Y_med_probs_x, Y_med_probs_x)
    colnames(Y_med_probs_x) <- levels(boot_dat[[Y_med_exp_var]])
    Y_med_probs_xstar <- predict(med_fit, newdata = boot_dat_xstar, type = "response")
    Y_med_probs_xstar <- cbind(1-Y_med_probs_xstar, Y_med_probs_xstar)
    colnames(Y_med_probs_xstar) <- levels(boot_dat[[Y_med_exp_var]])
  }
  
  # ================================================================
  # STEP 5 - Outcome prediction utility function
  # ================================================================
  # Categories of mediator
  levels_med <- colnames(Y_med_probs_x)
  
  # predict liquidity outcome for a counterfactual world
  predict_liq_func <- function (med_val, dpc_val) {
    med_val_vec <- NULL
    if (length(med_val) == 1) {
      med_val_vec <- rep(med_val, nrow(boot_dat))
    } else {
      med_val_vec <- med_val
    }
    d <- boot_dat
    d[[Y_med_exp_var]] <- factor(med_val_vec, levels = levels_med)
    d[[x_var]] = dpc_val
    d[[mod_var]] = u_eval
    predict_liq(out_fit, dat = d, t = liq_horizon, what = liq_measure)
  }
  
  # ================================================================
  # STEP 6-A1 - Predict mediator & outcome by Monte carlo simulation 
  # ================================================================
  liq_x_med_x <- NULL
  liq_x_med_xstar <- NULL
  liq_xstar_med_xstar <- NULL
  liq_xstar_med_x <- NULL
  # browser()
  if (predict_mode == "sim") {
    
    # build random value of mediator according predicted probabilities of categories
    random_Y_med_func <- function (probs_mat) {
      apply(probs_mat, 1, function (p) sample(levels_med, size = 1, prob = p))
    }
    # simulations of mediator given `x` and `xstar`
    sim_med_given_x <- replicate(n_sims, random_Y_med_func(Y_med_probs_x), simplify = F)
    sim_med_given_xstar <- replicate(n_sims, random_Y_med_func(Y_med_probs_xstar), simplify = F)
    
    # prediction of liquidity outcomes for all counter factual worlds
    liq_x_med_x <- mean(sapply(sim_med_given_x, predict_liq_func, dpc_val = x))
    liq_x_med_xstar <- mean(sapply(sim_med_given_xstar, predict_liq_func, dpc_val = x))
    liq_xstar_med_xstar <- mean(sapply(sim_med_given_xstar, predict_liq_func, dpc_val = x_star))
    liq_xstar_med_x <- mean(sapply(sim_med_given_x, predict_liq_func, dpc_val = x_star))
    
  }
  # ================================================================
  # STEP 6-A2 - Predict mediator & outcome by Expectations 
  # ================================================================
  else {
    
    # prediction of liquidity outcomes for all counter factual worlds
    liq_x_med_all <- sapply(levels_med, predict_liq_func, dpc_val = x)
    liq_xstar_med_all <- sapply(levels_med, predict_liq_func, dpc_val = x_star)
    
    liq_x_med_x <- mean(rowSums(liq_x_med_all * Y_med_probs_x))
    liq_x_med_xstar <- mean(rowSums(liq_x_med_all * Y_med_probs_xstar))
    liq_xstar_med_xstar <- mean(rowSums(liq_xstar_med_all * Y_med_probs_xstar))
    liq_xstar_med_x <- mean(rowSums(liq_xstar_med_all * Y_med_probs_x))
    
  }
  
  # ================================================================
  # STEP 7 - Evaluate mediation effets
  # ================================================================
  TE = liq_xstar_med_xstar - liq_x_med_x
  TNIE = liq_xstar_med_xstar - liq_xstar_med_x
  PNDE = liq_xstar_med_x - liq_x_med_x
  PNIE = liq_x_med_xstar - liq_x_med_x
  TNDE = liq_xstar_med_xstar - liq_x_med_xstar
  
  eff <- c(TE, TNIE, PNDE, PNIE, TNDE)
  names(eff) <- c("TE", "TNIE", "PNDE", "PNIE", "TNDE")
  
  return(eff)
}


med_anl_bootstrap <- function (
    reg, 
    mkt_exposure = 0, 
    liq_measure = "sale"
    ) {
  u_eval_func <- NULL
  if (mkt_exposure > 0) {
    if (mkt_exposure >= 1) {
      u_eval_func <- function(x) 1
    } else {
      u_eval_func <- function(x) median(x[x > 0])
    }
  } else {
    u_eval_func <- function(x) 0
  }
  
  dat = db |> filter(regime == reg) |>
    filter(!is.na(tom) & tom > 0) |>
    mutate(
      sold = as.numeric(status == "filled" & tom <= 365),
      tom = if_else(tom > 365, 365, tom),
      LogPrice = log(
        Winsorize(price_usd, val = quantile(price_usd, probs = c(0.01, 0.99)))
      ),
      MktExpoLogPrice = log1p(
        Winsorize(
          mvalue_li_30d,
          val = quantile(mvalue_li_30d, probs = c(0, 0.99))
        )
      ),
      MktExpoOn = as.numeric(mvalue_li_30d > 0)
    ) |>
    mutate(
      year = year(date),
      quarter = paste0("Q", quarter(date), "_", year)
    ) |>
    mutate(qname = quarter) |> 
    mutate(v = 1) |> 
    pivot_wider(names_from = qname, values_from = v, values_fill = 0)
  
  i <- 0
  boot_results <- replicate(499, {
    idx <- sample(seq_len(nrow(dat)), replace = TRUE)
    r = med_anl_once_func(
      boot_idx = idx,
      dat,
      u_eval_func = u_eval_func,
      predict_mode = "exp",
      liq_params = list(horizon=30, measure=liq_measure)
    )
    i <<- i + 1
    cat("Running bootstrap replicate:", i, "of", 499, "\r")
    r
  })
  
  return(boot_results)
}
```


### Régime normal

```{r}
set.seed(117)
brf <- med_anl_bootstrap("Normal", mkt_exposure = 0, liq_measure = "sale")
set.seed(117)
brt <- med_anl_bootstrap("Normal", mkt_exposure = 0.5, liq_measure = "sale")
set.seed(117)
brl <- med_anl_bootstrap("Normal", mkt_exposure = 1, liq_measure = "sale")
```
```{r}
set.seed(117)
brf2 <- med_anl_bootstrap("Normal", mkt_exposure = 0, liq_measure = "rmst")
set.seed(117)
brt2 <- med_anl_bootstrap("Normal", mkt_exposure = 0.5, liq_measure = "rmst")
set.seed(117)
brl2 <- med_anl_bootstrap("Normal", mkt_exposure = 1, liq_measure = "rmst")
```



**Intervalle de confiance effet total**

```{r}
bootres = readRDS("artdata/boot_results.RDS")
quantile(bootres[1, ], c(0.025, 0.975))
```

**Intervalle de confiance effet direct**

```{r}
quantile(bootres[3, ], c(0.025, 0.975))
```

**Intervalle de confiance effet indirect**

```{r}
quantile(bootres[2, ], c(0.025, 0.975))
```






