---
title: "Déterminants de la liquidité des parcelles de métavers"
author:
  name:
    given: Aurélien
    family: Simo
  email: aurelien-yannick.simo-fotso.1@ulaval.ca
  affiliations:
    - Département de FAI, FSA, Université Laval
format:
  html:
    toc: true
    toc-depth: 3
    toc-title: Table des matières
    toc-expand: true
    toc-location: left
    code-fold: true
    number-sections: true
    number-depth: 4
    css: styles.css
bibliography: references.bib
---

# Mises à jour {.unnumbered}

***22 Juin 2026***

- Section 4.1 : Lien Attention - Liquidité (@sec-emp-anl-1920-h3)
- Section 4.2 : Médiation Localisation - Attention - Liquidité (@sec-emp-anl-1920-h3)

# Introduction

## Contexte et problématique

<!--L'essor de la blockchain et des cryptomonnaies a fait naître une nouvelle classe d'actifs virtuels mais bénéficiant de certaines propriétés des actifs réels notamment la non fongibilité et la preuve de propriété. Cette nouvelle classe d'actifs, appelée NFT (Non Fungible Token) désigne surtout des certificats de propriété de biens numériques (ou réels), encodées dans la blockchain, et donc bénéficiant de l'immutabilité propre à toute transaction enregistré dans cette dernière.-->

La littérature en économie urbaine rapporte deux principaux mécanismes par lesquels la localisation détermine la liquidité des parcelles de terrain:

- **Les coûts de recherche**: porté par la théorie sur les modèles de recherche et d'appariement qui postulent que le vendeur et l'acheteur d'un terrain et plus généralement d'un bien immobilier s'engagent dans un effort de recherche bilatérale dont les frictions ou les coûts augmente avec la distance aux aménités. Un bien mieux situé est plus visible, plus facile à trouver, attire plus d'acjeteurs potentiels, et donc bénéficie d'un taux d'appariement plus élevé. Les frictions de recherche déprécient la liquidité entraînant mécaniquement une relation négative entre la distance aux aménités et la liquidité des parcelles.

- **L'asymétrie d'information**: porté par la théorie sur les modèles d'asymétrie d'information qui postulent que la localisation agit sur la liquidité par l'intermédiaire de l'écart informationnel entre vendeur et acheteur, lequel étant d'autant plus important que la distance aux aménités est grande. Un bien mieux situé réduit l'incertitude de l'acheteur sur la qualité, ce qui facilite la transaction.

Dans le monde réel, ces deux canaux opèrent simultanément et sont pratiquement impossible à dissocier empiriquement, car un quartier central est à la fois plus *visible* et mieux *connu* de tous.

Dans les métavers, où la distance agit de manière analogue au monde réel comme facteur déterminant des prix des parcelles, même en présence de téléportation, l'on s'attend naturellement à ce qu'il en soit de même pour la liquidité. Toutefois, les canaux par lesquels la localisation détermine la liquidité s'avèrent inopérants dans le métavers: les frictions de recherche sont quasi-nuls car toutes les parcelles à vendre bénéficient du même niveau de *visibilité* et d'*information disponible* par/pour les potentiels acheteurs.

Ainsi, la question à laquelle se veut répondre ce travail est la suivante :

***La localisation a-t-elle une influence sur la liquidité des parcelles virtuelles, et si oui, par quel mécanisme cette influence se transmet-elle ?***

## Contribution

[@goldberg2024land] indexent déjà l'attention comme intermédiaire entre les prix et la localisation dans le métavers, monde dans lequel l'usage d'une parcelle ne peut être que sociale (organisation d'évènements, projet communautaire, etc...) ou commerciale (usage publicitaire, vitrine commerciale, etc...). En effet, les auteurs établissent théoriquement une relation positive entre la valeur d'une parcelle et l'attention qu'elle est capable de susciter, mesurée par la quantité de potentiels visiteurs qu'elle est capable d'attirer. Ainsi, dans un monde où les frictions de recherche et l'asymétrie d'information n'existent pas, l'attention apparaît comme candidat naturel à l'intermédiation entre localisation et liquidité.

Les mécanismes documentés dans la littérature en économie urbaine, par lesquels la localisation agit sur la liquidité incluent déjà implicitement ce mécanisme d'attention dans le monde réel. En effet, les parcelles populaires sont généralement celles qui sont bien situées, et dont les frictions de recherche sont minimales (visibilité), et dont l'écart informationnel est faible (parcelles mieux connues de tous).

Le métavers nous offre donc un cadre idéal permettant d'isoler l'attention seule comme canal de transmission des effets de la localisation sur la liquidité, ce qui apporte premièrement une dimension spécifique au métavers de la dynamique de la liquidité, et qui deuxièmement interroge la complétude des modèles existants de liquidité immobilière réelle. La contribution principale de notre travail se déduit donc comme étant:

***l'exhibition de l'attention, prise isolement (des coûts de recherche et de l'asymétrie d'information), comme intermédiaire entre la liquidité et la localisation.***

# Feuille de route

Pour formaliser la médiation des effets de la localisation sur la liquidité immobilière virtuelle par l'attention, il est primordial avant toute chose d'examiner la validité de ce postulat par un examen empirique sur les transactions immobilières des parcelles de métavers. Le présent document constitue une feuille de travail complète de cet examen empirique sur les données de transactions immobilières des parcelles du métavers Decentraland. Plus bas dans ce document, sera donnée une description complète des données utilisées.

C'est de la validité de l'examen empirique que nous partirons ensuite vers une formalisation théorique et une généralisation, à partir des modèles existants, du rôle médiateur de l'attention entre la localisation et la liquidité immobilière.

# Examen empirique

## Hypothèses testables {#testable-hypothesis}

L'hypothèse principale sous-jacente à notre question de recherche est:

***La localisation détermine la liquidité des parcelles virtuelles par l'intermédiaire de l'attention***.

Comme stipulé précédemment, dans le métavers, les frictions de recherche sont quasi nulles: toutes les offres de parcelles (listings) sont postées sur des plateformes aux allures de marketplace, consultables instantanément et filtrables par localisation. La *visibilité* des parcelles à vendre par les acheteurs et la *mise sur le marché* de celles-ci par les vendeurs sont les mêmes pour toutes les parcelles. De plus, l'écart informationnel entre vendeurs et acheteurs est quasi nul: toutes les caractéristiques intrinsèques des parcelles à vendre sont inscrite dans la blockchain et visibles par tous.

Si comme nous l'envisageons, la localisation demeure un déterminant de la liquidité, cela implique l'existence d'un troisième médiateur, **l'attention**, occulté en économie urbaine par les deux premiers, mais identifiable dans le métavers où frictions de recherche et asymétrie d'information n'existent pas. Pour reprendre l'argument de [@goldberg2024land] et l'étendre à la liquidité, la localisation ne facilite pas la transaction entre le vendeur et l'acheteur par le taux d'appariement ou l'écart information, mais détermine directement le flux d'attention vers la parcelle, car les parcelles bien situées captent naturellement plus de visiteurs/trafic dans le monde virtuel, ce qui accroit l'intérêt d'achat indépendamment de tout autre chose.

De cette hypothèse principale, nous dégageons les hypothèses testables empiriquement suivantes, regroupées en deux groupes:

- **Groupe A: Médiation causale Localisation → Attention → Liquidité:** Les hypothèses de ce groupe supposent l'obtention d'une mesure d'attention par parcelle.

  - ::: {#hyp-1}
    ***H1: La localisation influence positivement la liquidité:*** C'est l'hypothèse de base. Même si cela semble être une formalité, il est primordial de s'assurer qu'elle tient, à savoir qu'une une parcelle mieux située se vend plus facilement qu'une parcelle moins bien située.
    :::

  - ::: {#hyp-2}
    ***H2: La localisation influence positivement l'attention portée sur une parcelle:*** Une parcelle mieux située suscitera plus d'attention qu'une parcelle moins bien située.
    :::

  - ::: {#hyp-3}
    ***H3: L'attention influence positivement la liquidité:*** Une parcelle suscitant plus d'attention que les autres se vendra plus facilement qu'une parcelle suscitant moins d'attention.
    :::

  - ::: {#hyp-4}
    ***H4: L'attention absorbe l'effet de la localisation sur la liquidité:*** Si l'attention transmet l'effet de la localisation sur la liquidité, alors ce dernier est atténué voire devient non significatif lorsque dans une régression de la liquidité sur la localisation, l'on contrôle pour l'attention.
    :::

- **Groupe B: Prédictions discriminantes du modèle de l'attention:** Les hypothèses de ce groupe portent sur des conséquences attendues du modèle de l'attention comme médiateur entre localisation et liquidité, contre celles attendues des modèles d'appariement ou d'asymétrie d'information.

  - ::: {#hyp-5}
    ***H5:Forme fonctionnelle du lien localisation - liquidité:*** Les médiateurs classiques (frictions de recherche, asymétrie d'information) impliquent une relation linéaire ou éventuellement concave entre la localisation (distance aux aménités) et la liquidité: l'effet est stable avec la distance ou s'aggrave légèrement. Alors que si l'attention est le médiateur, la liquidité chute fortement dès les valeurs d'éloignement aux aménités, pour se stabiliser en plateau. Celà tient de la décroissance exponentielle du flux d'attention (de visiteurs) avec la distance aux aménités. Ainsi, il est attendu une \*\*décroissance fortement convexe\* (de type exponentielle négative) de la liquidité en fonction de la localisation.
    :::

  - ::: {#hyp-6a}
    ***H6A: Interaction Localisation × attention globale:*** Dans un modèle de recherche et d'appariemment classique, une augmentation du niveau d'intérêt global pour le marché diminue l'écart de liquidité entre parcelles selon leur localisation. Par contre, dans un monde où seul l'attention sert d'intermédiaire entre la localisation et la liquidité, une augmentation du niveau d'attention globale crée une surconcentration spatiale de celle-ci, ce qui entraîne une augmentation du *différentiel* de liquidité entre celles-ci. Ainsi, dans une regréssion avec la liquidité en variable dépendante, le modèle d'attention prédirait un coefficient d'interaction entre la localisation et le niveau d'intérêt global positif.
    :::

  - ::: {#hyp-6b}
    ***H6B: Comportement en période de bulle:*** Il existe un niveau d'intérêt global du métavers au delà duquel la surconcentration spatiale évoquée dans l'hypothèse [H6A](#hyp-6a) diminue puis disparaît. Ce niveau d'intérêt global peut être interprété comme le niveau d'intérêt global au délà duquel l'on considère que le marché immobilier virtuel s'apparente à une bulle spéculative. Dans cet état, [@kawai2025anatomy] ont montré que la localisation ne détermine plus les prix. Nous conjecturons également que dans cet état, la localisation ne détermine plus la liquidité. En effet, en régime spéculatif, l'attention cesse d'être spatialement concentrée, car les motivations des acheteurs deviennent majoritairement spéculative. Cette prédiction contraste avec celle formulée par les modèles classiques où, même en régime spéculatif, la localisation demeure un prédicteur de la liquidité, bien que dans une moindre mesure. Les figures @fig-h6-rlw, @fig-h6-mtv, et @fig-h6-comp illustrent schématiquement les hypothèses [H6A](#hyp-6a) et [H6B](#hyp-6b).
    :::

  - ::: {#hyp-7}
    ***H7: Attention et offre de parcelles:*** La liquidité étant également tributaire de l'offre de parcelle disponible, le modèle d'attention prédit que la localisation affecte l'offre de parcelles disponible par l'intermédiaire de l'attention. En effet, pour un spéculateur de parcelles, la valeur d'option de lister une parcelle bien située est supérieure à celle de lister une parcelle moins bien située. Ainsi, le modèle d'attention prédit une relation *causale* positive entre localisation - attention - offre de parcelles, ou simplement une relation positive entre localisation et offre de parcelles et une autre entre attention et offre de parcelles. Il est essentiel ici d'indexer uniquement les *spéculateurs* car les détenteurs de parcelles ont diverses motivations de détention [@ante2023digital], et peuvent ainsi être classés en deux groupes: les spéculateurs (court-termistes) et les conservateurs (long-termistes). Le listing de parcelles bien situées est plus avantageux uniquement pour les détenteurs court-termistes.
    :::

```{r fig.width=10, fig.height=4}
#| label: fig-h6-rlw
#| fig-cap: "Lien Localisation - Liquidité en immobilier réel" 

par(mfrow=c(1, 3))
x <- seq(0, 1, by=0.01)
plot(x, y=0.7-0.6*x, xaxt="n", yaxt='s', type="l", ylim=c(0,1), xlab="Localisation", ylab="Liquidity", main="Régime normal", cex.lab = 1.6, cex.main = 1.6)
plot(x, y=0.8-0.5*x, xaxt="n", yaxt='s', type="l", ylim=c(0,1), xlab="Localisation", ylab="Liquidity", main="Régime d'attention globale forte", cex.lab = 1.6, cex.main = 1.6)
plot(x, y=1-0.3*x, xaxt="n", yaxt='s', type="l", ylim=c(0,1), xlab="Localisation", ylab="Liquidity", main="Régime spéculatif", cex.lab = 1.6, cex.main = 1.6)
```

```{r fig.width=10, fig.height=4}
#| label: fig-h6-mtv
#| fig-cap: "Lien Localisation - Liquidité dans le métavers"

par(mfrow=c(1, 3))
x <- seq(0, 1, by=0.01)
plot(x, y=0.28/(x^(0.7)+0.4), xaxt="n", yaxt='s', type="l", ylim=c(0,1), xlab="Localisation", ylab="Liquidity", main="Régime normal", cex.lab = 1.6, cex.main = 1.6)
plot(x, y=(1/3)/(x^(0.6)+(1/3)), xaxt="n", yaxt='s', type="l", ylim=c(0,1), xlab="Localisation", ylab="Liquidity", main="Régime d'attention globale forte", cex.lab = 1.6, cex.main = 1.6)
plot(x, y=0.5 + runif(length(x), min=-0.05, max=0.05), xaxt="n", yaxt='s', type="l", ylim=c(0,1), xlab="Localisation", ylab="Liquidity", main="Régime spéculatif", cex.lab = 1.6, cex.main = 1.6)
```

```{r}
#| label: fig-h6-comp
#| fig-cap: "Comparaison des effets de la localisation - Immobilier réel vs Métavers"
#| warning: false

library(ggplot2)

y_axis_bottom <- 0
y_axis_top <- 8

# Points voulus
B <- 5.0
C <- 8.2
y_vertex <- 7.6

# Parabole
a <- (y_vertex - y_axis_bottom) / (C - B)^2
f <- function(x) -a * (x - B)^2 + y_vertex

# Droite
m <- -0.55
b <- 6.5
g <- function(x) m * x + b

# Intersection A
h <- function(x) f(x) - g(x)
A <- uniroot(h, lower = 2.0, upper = B)$root

# Données
x_par <- seq(2.7, C, length.out = 400)
parab_df <- data.frame(
  x = x_par,
  y = f(x_par),
  courbe = "Métavers"
)

x_line <- seq(2.2, 8.8, length.out = 2)
line_df <- data.frame(
  x = x_line,
  y = g(x_line),
  courbe = "Monde réel"
)

ggplot() +
  # Axe horizontal supérieur
  annotate("segment", x = 1, y = y_axis_bottom, xend = 10.2, yend = y_axis_bottom,
           arrow = arrow(length = grid::unit(0.25, "cm")), linewidth = 0.6) +
  
  # Axe vertical
  annotate("segment", x = 1.4, y = y_axis_bottom, xend = 1.4, yend = 10,
           arrow = arrow(length = grid::unit(0.25, "cm")), linewidth = 0.6) +
  
  # Ticks A, B, C
  annotate("segment", x = A, y = y_axis_bottom - 0.15, xend = A, yend = y_axis_bottom + 0.15, linewidth = 0.5) +
  annotate("segment", x = B, y = y_axis_bottom - 0.15, xend = B, yend = y_axis_bottom + 0.15, linewidth = 0.5) +
  annotate("segment", x = C, y = y_axis_bottom - 0.15, xend = C, yend = y_axis_bottom + 0.15, linewidth = 0.5) +
  
  # Labels
  annotate("text", x = A, y = y_axis_bottom + 1.5, label = "Régime Normal", size = 4, angle = 90) +
  annotate("text", x = B, y = y_axis_bottom + 1.75, label = "Régime Attention+", size = 4, angle = 90) +
  annotate("text", x = C, y = y_axis_bottom + 0.7, label = "Bulle", size = 4, angle = 90) +
  annotate("text", x = 9.55, y = y_axis_bottom - 0.35, label = "Attention", hjust = 0, size = 6) +
  annotate("text", x = 0.9, y = 3.8, label = "Diff. liquidité", angle = 90, size = 6) +
  
  # Courbes avec légende
  geom_line(
    data = parab_df,
    aes(x = x, y = y, color = courbe),
    linewidth = 0.9,
    linetype = 2
  ) +
  geom_line(
    data = line_df,
    aes(x = x, y = y, color = courbe),
    linewidth = 0.9
  ) +
  
  scale_color_manual(
    name = "Légende",
    values = c("Métavers" = "black", "Monde réel" = "grey35")
  ) +
  
  coord_cartesian(xlim = c(0, 12), ylim = c(-1, 10), expand = FALSE) +
  theme_void() +
  theme(
    legend.position = c(0.82, 0.78),
    legend.background = element_blank(),
    legend.title = element_text(size = 12),
    legend.text = element_text(size = 11)
  )
```

## Bases de données

### Architecture urbaine du métavers

Le métavers Decentraland constitue sans doute le terrain le plus propice à l'examen empirique qui nous occupe. [Decentraland](https://decentraland.org) est un univers virtuel en 3D de taille finie, dont l'espace total est divisé en 92 576 parcelles de forme carré, de taille 16m $\times$ 16m. L'architecture urbaine de Decentraland se décline en quatre couches:

- **Les plaza**: Elles désignent les principaux pôles d'attraction dans l'univers virtuel. Il s'agit concrètement de **9** zones carrés de 20 parcelles de côté, reparties uniformément dans le monde virtuel avec **une** au centre, et **8** aux quatre points cardinaux et sur leurs diagonales. Les plaza sont les principaux lieux de socialisation dans le métavers, et particulièrement la plaza centrale qui est le point d'apparition par défaut des visiteurs qui se connectent dans le métavers.

- **Les routes**: Elles désignent les axes de circulation (piétonne ou par tramway) dans le métavers.

- **Les districts**: Les districts sont des quartiers gouvernées par des communautés dans Decentraland. Les districts sont des lieux de concentration de personnes aux sensibilités et affinités avec une thématique particulière (gaming, nft, investment, fashion, art, education, etc...), à l'exemple des pages, forums et autres communautés que l'on peut trouver sur des réseaux sociaux. Au lancement du métavers Decentraland, des appels à candidatures pour la création de districts ont été lancées, les districts ont été créés pré-lancement sur la base des candidatures acceptées, et n'ont plus été modifiées de quelque façon que ce soit jusqu'aujourd'hui.

- **Les parcelles libres**: Les parcelles libres sont les parcelles ne faisant pas partie de plazas, de routes ou de districts. Ce sont les parcelles que les investisseurs et visiteurs du métavers peuvent acheter, vendre, ou exploiter. Sur 92 576 parcelles au total, seules 44 480 sont des parcelles libres, soit un peu moins de la moitié. Toutefois, nous observons sur le marché qu'il existe certaines parcelles de districts qui sont négociées.

### Marché immobilier du métavers

Decentraland est un métavers décentralisé, dont les titres de propriétés des parcelles virtuelles sont encodés dans la blockchain Ethereum, sous forme de [NFT](https://eips.ethereum.org/EIPS/eip-721). Il a été annoncé en 2017 pour un lancement en 2018 s'étant déroulé en trois phases:

- **Une levée de fonds + Une première vente aux enchères (Auction 1)**: De Novembre 2017 à Décembre 2018, des investisseurs intéressés par cette curiosité à la fois technologique et financière étaient invités à acquerir le jeton (ou token) de gouvernance de Decentraland, le **MANA**, et s'en servir pour participer à une vente aux enchères de parcelles, organisées par la fondation Decentraland.

- **Une seconde vente aux enchères (Auction 2)**: S'étalant du 14 au 23 Décembre 2018, et semblable à la première, l'objectif de cette enchère était d'écouler les stocks de parcelles restants de la première enchère. Ces deux enchères représentent ce que nous désignerons dans la suite de ce document par **marché immobilier primaire** du métavers.

- **Un lancement public du métavers en Février 2020**: La levée de fonds ayant permis d'acquérir avec de fonds pour supporter le projet, celui-ci a vu son implémentation se finaliser durant l'année 2019 pour un lancement officiel grand public du métavers en février 2020.

L'année 2019 a notamment vu le mise en ligne de la **marketplace** officielle Decentraland, de laquelle il était possible de vendre et d'acheter les biens virtuels de l'univers, dont entre autres les parcelles. Sur cette marketplace, les détenteurs de parcelles pouvaient déjà mettre en vente leur parcelles, et les potentiels acheteurs pouvaient consulter les parcelles mises en vente et les acheter. De plus, ces derniers pouvaient également proposer une contre-offre à une parcelle listée, ou faire une demande spontanée d'achat d'une parcelle non offerte. Par ailleurs, les titres de propriété des parcelles Decentraland étant des NFTs, il était déjà possible d'observer des 2019 des parcelles listées ou demandées sur des marketplaces NFTs populaires tels [Opensea](https://opensea.com), [Rarible](https://rarible.com), ou [LooksRare](https://looksrare.com). Ces plateformes représentent ce que nous désignerons dans la suite de ce document par **marché immobilier secondaire** du métavers.

De plus, le métavers Decentraland, donne la possibilité aux détenteurs de parcelles de les agréger pour créer un bien immobilier unique, appelée **Estate** (ou domaine en français). Les domaines, au même titres que les parcelles, sont des biens immobiliers négociés dans les marchés sécondaires.

[@goldberg2024land] et [@yencha2023spatial] montrent l'existence d'une prime de localisation dans la valorisation des parcelles dans les marchés primaires. [@kawai2025anatomy] montrent que l'existence de cette prime de localisation en marché secondaire en période normale, et surtout son inexistence en régime spéculatif.

### Bases de données

Nous avons collecté les données de transactions immobilières Decentraland des marchés primaire et secondaire. Comme énoncé précédemment, il existe deux marchés primaires (les deux enchères) et plusieurs marchés secondaires. Avant d'expliciter le processus de collecte de données, il est important de discuter des caractéristiques de chaque marché, duquel sont collectées des données transactionnelles.

**Première enchère (Marché primaire):** Durant la première enchère de prélancement du métavers, les acheteurs intéressés étaient invités à faire des offres de prix pour les parcelles vendues. Les acheteurs pouvaient également annuler une offre précédemment faite ou l'écraser par une nouvelle offre. Chaque offre de prix faite ou annulée, était enregistrée dans la blockchain. Les offres victorieuses étaient également enregistrées dans la blockchain. Ainsi, il est possible de collecter via la blockchain l'historique complet des offres effectuées durant la première enchère.

**Seconde enchère (Marché primaire):** Le déroulement de la seconde enchère est semblable à la première. La différence se situe au niveau de l'accès aux données, notamment sur les offres faites ou annulée. Seules les offres victorieuses étaient enregistrées dans la blockchain, sans mention de la date à laquelle l'offre fût faite, et donc aucune possibilité d'inférer la durée sur le marché d'une parcelle listée.

**Decentraland Marketplace V1 (Marché secondaire):** La marketplace Decentraland est la plateforme principale destiné aux transactions de biens virtuels du métavers Decentraland. Les biens immobiliers (parcelles et domaines) peuvent être listés ou demandés. Il en existe deux versions: la première utilisée jusqu'en Décembre 2024, puis remplacée par le seconde utilisée depuis Janvier 2025. Pour la première version, les listings et demandes sont enregistrés dans la blockchain. Les annulations et les conversions en vente sont également enregistrés dans la blockchain. Ainsi, il est possible de collecter via la blockchain l'historique complet des ordres de listings et de demandes effectués depuis la blockchain.

**Decentraland Marketplace V2 (Marché secondaire):** La seconde version de la marketplace Decentraland diffère de la première par l'absence d'enregistrement des listings et demandes sur la blockchain. Seules les conversions en vente de ceux-ci sont disponibles. Ainsi, nous n'avons pas accès via la blockchain à l'historique complet des offres et demandes de parcelles, mais uniquement à celles qui ont été converties (ou acceptées).

**Autres marketplaces (Marché secondaires):** Les titres de propriétés de biens immobiliers Decentraland étant des NFT, ceux-ci peuvent être échangés sur d'autres plateformes marketplace d'échange NFT, dont les plus populaires sont Opensea, Rarible et LooksRare. Chaque plateforme enregistre sur ses serveurs les transactions de listings et de demandes de parcelles, mais toutes les conversions en ventes sont enregistrées dans la blockchain. La collecte de l'historique complet des offres et demandes de parcelles via les autres marketplaces n'est pas possible: pour Opensea, les données ne sont disponibles qu'au delà d'une certaine date, et pour les autres, les données sont soit incomplètes soit mélangées avec des données d'autres marketplaces. De plus, étant donné que la demande d'une parcelle ne nécessite pas d'enregistrement sur la blockchain (et donc les frais de transaction blockchain qui vont avec), on observe un nombre important de demandes compulsives (ou de demandes spams), ce qui rend les données sur les demandes de parcelles énormément bruitées.

Le tableau @tbl-dcl-markets-specs résume les données transactionnelles qu'il est possible de collecter via la blockchain pour chaque marché.

::: {#tbl-dcl-markets-specs}
| Marché             | Type       | Offres | Demandes | Ventes | Time On Market |
|--------------------|------------|--------|----------|--------|----------------|
| Auction 1          | Primaire   | OUI    | OUI      | OUI    | OUI            |
| Auction 2          | Primaire   |        |          | OUI    |                |
| Dcl Marketplace V1 | Secondaire | OUI    | OUI      | OUI    | OUI            |
| Dcl Marketplace V2 | Secondaire |        |          | OUI    | OUI            |
| Other Marketplaces | Secondaire |        |          | OUI    |                |

Données accessibles via la blockchain pour chaque marché immobilier Decentraland.
:::

Nous avons collecté toutes les données transactionnelles accessibles via la blockchain pour chaque marché, à savoir les offres, les demandes et les ventes de parcelles. Nous comptons environ **440 000 transactions immobilières** au total, s'étalant de Mars 2018 à Mai 2026.

Concernant les autres marketplaces, bien que les données de listings soient incomplètes, il est possible d'en collecter celles qui peuvent être collectées pour compléter les *Time On Market* relatives aux offres de parcelles collectés. Nous avons collecté les offres de parcelles Opensea, accessibles à partir d'octobre 2024 jusqu'à Mai 2026, soit environ **16 000 transactions**.

Nous avons également collecté les données spatiales des parcelles Decentraland, soit les distances aux principaux points d'intérêt du métavers à savoir le plaza central, les huit plaza périphériques, la route, et les districts. Decentraland compte un cinquantaine de districts réparties selon 11 thématiques. Nous avons collecté les distances à tous les districts, aux districts le plus proche selon la thématique.

### Mesures de localisation, de liquidité et d'attention

Dans un premier temps, nous utiliserons le **time-on-marking** comme unique mesure de la liquidité des parcelles. Nous examinerons ensuite plus tard la robustesse de nos conclusions en utilisant le **taux de conversion** en ventes et l'offre de parcelles (notamment pour l'hypothèse [H7](#hyp-7)).

Nous emploierons deux principales mesures d'attention:

- **Le nombre de demandes faites sur la parcelle** sur les 30 jours précédant la date de listing, excluant la date de listing;
- **Le nombre de demandeurs uniques de la parcelle** sur les 30 jours précédant la date de listing, excluant la date de listing.

Les parcelles listées étant plus susceptibles que les parcelles non listées de recevoir des demandes, nous déclinons chacune des mesures d'attention en trois versions:

- **La version brute**: qui correspond pour chacune des mesures au nombre stipulé;
- **La version normalisée aux jours de listing**: qui correspond pour chacune des mesures à la moyenne de celle-ci par unité de temps (en jours) où la parcelle a été listée;
- **La version normalisée aux jours de non listing**: qui correspond pour chacune des mesures à la moyenne de celle-ci par unité de temps (en jours) où la parcelle n'a pas été listée.

La mesure brute est biaisé par le nombre de jours de listing. Une parcelle peut faire l'objet d'un grand nombre de demandes pour deux raisons: soit elle suscite de l'attention réelle de potentiels acheteurs, soit elle juste plus accessible sur le site marketplace. En effet, sur ces sites, la page d'accueil laisse généralement voir en priorité les parcelles mises en vente, et non celles non listées. En normalisant, nous obtenons une mesure plus fidèle à l'attention seule suscitée par la parcelle.

### Résultats préliminaires

Nous avions déjà, dans un document (note) de travail précédente (Voir [ici](https://very-aquamarine-ikgebhah.edgeone.app/#Commentaire_-_Discussion_mesure_de_l%E2%80%99attention)), examiné les hypothèses [H1](#hyp-1), [H2](#hyp-2), [H3](#hyp-3) et [H4](#hyp-4) à partir des données de transactions (offres, demandes et ventes) initiées à partir de la marketplace [Opensea](https://opensea.com). Les données s'étalaient d'octobre 2024 à mai 2026. Les données sur les offres étant particulièrement bruitées, nous avions dû les nettoyer en éliminant les offres faites par des demandeurs dont les nombres de demandes mensuelles étaient anormalement élevés. Les résultats obtenus sur les hypothèses mentionnées sont les suivantes. La mesure utilisée était le *nombre de demandeurs uniques normalisée*.

- [**H1**](#hyp-1) **Lien Localisation - Liquidité**: ***La localisation influence significativement la liquidité***. Toutefois l'effet noté est faible: ce sont principalement l'inclusion dans un district (effet positif) et la localisation de la parcelle aux zones sud, sud-ouest et ouest (effet négatif) qui affectent la liquidité.

- [**H2**](#hyp-2) **Lien Localisation - Attention**: ***La localisation influence significativement l'attention***. Ici aussi, l'effet noté n'est pas très fort. Seule l'inclusion a un district apparaît avoir un effet positif sur l'attention suscitée par une parcelle, quelque soit la mesure normalisée évaluée.

- [**H3**](#hyp-3) **Lien Attention - Liquidité**: ***L'attention influence significativement la liquidité***. L'effet est significatif à moins de $1\%$, avec des $R^2$ de $35\%$ (nombre de demandes normalisé par jour de listings) et $45\%$ (nombre de demandeurs uniques normalisé par jour de listings) lorsque l'attention est le seul régresseur.

- [**H4**](#hyp-4) **Chaîne Localisation - Attention - Liquidité**: ***L'attention ne semble pas être le canal de transmission entre la localisation et la liquidité***. Dans des régressions de la liquidité sur la localisation, lorsque l'on contrôle pour l'attention, la localisation demeure significative.

En conclusion, les résultats sur la base de données issue de la marketplace Opensea ne valident pas l'hypothèse [H4](#hyp-4). Plusieurs raisons possibles à celà: soit l'hypothèse est fausse, soit, malgré le soin appliqué au nettoyage des données, celles-ci, notamment les demandes, demeurent encore légèrement bruitées. De plus, la période examinée (fin 2024 à 2026) est une période manifestée par un intérêt général très bas pour les métavers, et pour les projets autour de la cryptomonnaie en général.

Un examen sur les périodes pré 2021 (avant la bulle, lancement du métavers), 2021-2022 (bulle crypto, nft, métavers), et fin 2022-mi 2024 (post bulle, chute d'intérêt et/ou retour progressif à la normale - 2020). est nécessaire pour conclure sur les hypothèses [H1](#hyp-1), [H2](#hyp-2), [H3](#hyp-3) et [H4](#hyp-4).

## Statistiques descriptives

### Decentraland Marketplace V1

Les tableaux @tbl-summ-1, ... consignent les statistiques descriptives des données transactionnelles collectées.

```{r}
#| label: tbl-summ-1
#| tbl-cap: Offres, ventes & demandes de parcelles sur Decentraland Marketplace V1
#| warning: false
#| tbl-colwidths: [10, 18, 18, 18, 18, 18]

library(knitr)
library(dplyr)
library(tidyr)
library(kableExtra)
options(knitr.kable.NA = '-')

obj_name <- load("TxSummary.RData")
TxSummary <- get(obj_name)

kable(
  TxSummary |> 
  dplyr::select(quarter, lists_n, sales1_n, sales1_t, asks_n, asks_a) |>
  rename(
    "Trimestre" = quarter,
    "Offres" = lists_n,
    "Ventes" = sales1_n,
    "Time-on-market (j)" = sales1_t,
    "Demandes (par parcelle)" = asks_n,
    "Demandeurs (uniques par parcelle)" = asks_a
  ) |>
  as.data.frame(),
  digits = 2
) |> kable_styling() |> row_spec(nrow(TxSummary), bold = T) |> column_spec(1, width = "10%") |> column_spec(2:6, width = "18%")
```

Le tableau @tbl-summ-1 montre l'évolution de l'offre, de la demande et des ventes de parcelles Decentraland sur première version de la marketplace officielle du métavers.

La période d'avant le lancement grand public du métavers apparait comme étant la période la plus riche en activité transactionnelle. L'activité se tempère après le lancement, pour rebondir substantiellement en début 2021, fin 2021 et début 2022. Ces deux dernières périodes marquent notamment la période de bulle métavers identifiée par [@kawai2025anatomy]. Après l'éclatement de la bulle autour du troisième trimestre de 2022, l'activité chute drastiquement pour ne plus remonter jusqu'à nos jours.

Le temps de conversion des offres en ventes suit une tendance similaire. Très faible avant le lancement en 2022, il augmente progressivement après, puis retombe légèrement durant la période de bulle en 2021. Après l'éclatement de la bulle, sa tendance devient haussière jusqu'à nos jours.Il est également intéressant de noter que la tendance baissière de la demande de parcelle sur l'ensemble de l'horizon temporel est plus prononcée que celle de l'offre de parcelles.

Enfin, l'activité transactionnelle sur la V1 Marketplace Decentraland cesse brutalement dès 2025. Cela concorde avec les résultats du tableau @tbl-summ-2, vers un switch de l'activité transaction vers la V2 Marketplace Decentraland et autres marketplaces.

### Decentraland Marketplace V2 + Autres

```{r}
#| label: tbl-summ-2
#| tbl-cap: Offres & ventes de parcelles sur Decentraland Marketplace V2 & autres marketplaces
#| warning: false
#| tbl-colwidths: [10, 18, 18, 18, 18, 18]

library(knitr)
library(dplyr)
library(tidyr)
library(kableExtra)
options(knitr.kable.NA = '-')

obj_name <- load("TxSummary.RData")
TxSummary <- get(obj_name)

kable(
  TxSummary |> 
  mutate(
    lists2_n = NA_integer_,
    sales3_t = NA_real_
  ) |>
  dplyr::select(quarter, lists2_n, sales2_n, sales2_t, sales3_n, sales3_t) |>
  rename(
    "Trimestre" = quarter,
    "Offres (Dcl Mkp V2)" = lists2_n,
    "Ventes (Dcl Mkp V2)" = sales2_n,
    "Time-on-market (j) (Dcl Mkp V2)" = sales2_t,
    "Ventes (Autres Mkp)" = sales3_n,
    "Time-on-market (j) (Autres Mkp)" = sales3_t
  ) |>
  as.data.frame(),
  digits = 2
) |> kable_styling() |> row_spec(nrow(TxSummary), bold = T) |> column_spec(1, width = "10%") |> column_spec(2:6, width = "18%")
```

Le tableau @tbl-summ-2 montre l'évolution de l'offre, de la demande et des ventes de parcelles Decentraland sur la seconde version de la marketplace officielle du métavers et sur les autres marketplaces NFT.

Les ventes sur les autres marketplace NFT suivent une tendance contraire à celle sur la marketplace Decentraland V1 avant la bulle, et similaire après la bulle. En effet, en 2019, le métavers n'étant pas encore ouvert au grand public, l'activité transactionnelle s'opérait exclusivement sur la marketplace officielle. Ce n'est qu'à partir de 2020 que les autres marketplaces ont eu des parts de marché. L'activité a culminé en Q4-2021 et Q1-2022, quand la métavers était au top de sa popularité. Elle a ensuite commencé à décliner à partir de Q2-2022, puis a subi une légère remontée en fin 2023 et début 2024, et une remontée plus significative en fin 2024 avant de se stabiliser.

A contrario, l'activité transaction sur la marketplace V2 de Decentraland peine à vraiment décoller depuis 2025.

### Prix d'offres et de ventes

```{r}
#| label: tbl-summ-3
#| tbl-cap: Prix médians d'offres et de ventes de parcelles Decentraland selon le marché
#| warning: false

library(knitr)
library(dplyr)
library(tidyr)
library(kableExtra)
options(knitr.kable.NA = '-')

obj_name <- load("TxSummary.RData")
TxSummary <- get(obj_name)

kable(
  TxSummary |>
  dplyr::select(quarter, lists_p, sales1_p, sales2_p, sales3_p) |>
  rename(
    "Trimestre" = quarter,
    "Offres (Dcl Mkp V1)" = lists_p,
    "Ventes (Dcl Mkp V1)" = sales1_p,
    "Ventes (Dcl Mkp V2)" = sales2_p,
    "Ventes (Autres Mkp)" = sales3_p
  ) |>
  as.data.frame(),
  digits = 2
) |> kable_styling() |> row_spec(nrow(TxSummary), bold = T) |> column_spec(1:5, width = "20%")
```

Le tableau @tbl-summ-3 montre l'évolution des prix médians d'offres et de ventes des parcelles Decentraland sur tous les marchés: les versions 1 et 2 de la marketplace officielle, et les autres marketplaces NFT.

Les prix de ventes affichent la même tendance. Partant entre 500 et 1000 USD en 2019 et 2020, ils connaissent une hausse significative dès 2021, atteignant la barre des 5000 USD au premier trimestre de cette année. Ils culminent entre 15 et 16 mille en fin 2021 - début 2022 sur la marketplace officielle, et entre 13 et 14 mille ailleurs dans la même période, puis chutent après l'éclatement de la bulle jusqu'à atteindre 100 à 300 USD en 2025, et moins de 100 USD en 2026.

Concernant les prix d'offres, l'on remarque qu'ils sont toujours supérieurs aux prix de vente quelque soit la période. Cela signifie que les parcelles sont vendues à des prix inférieurs au prix de demande des détenteurs, vraisemblablement car les parcelles listées trop chère ne sont pas converties en ventes.

### Activité transactionnelle (Volume)

```{r}
#| label: tbl-summ-4
#| tbl-cap: Volumes d'offres et de ventes de parcelles Decentraland selon le marché (en milliers de dollars)
#| warning: false
#| tbl-colwidths: [10, 18, 18, 18, 18, 18]

library(knitr)
library(dplyr)
library(tidyr)
library(kableExtra)
options(knitr.kable.NA = '-')

obj_name <- load("TxSummary.RData")
TxSummary <- get(obj_name)

kable(
  TxSummary |>
  dplyr::select(quarter, sales1_v, sales2_v, sales3_v) |>
  rename(
    "Trimestre" = quarter,
    "Ventes (Dcl Mkp V1)" = sales1_v,
    "Ventes (Dcl Mkp V2)" = sales2_v,
    "Ventes (Autres Mkp)" = sales3_v
  ) |>
  as.data.frame(),
  digits = 2
) |> kable_styling() |> row_spec(nrow(TxSummary), bold = T) |> column_spec(1:4, width = "25%")
```

Le tableau @tbl-summ-4 montre l'évolution des volumes de ventes des parcelles Decentraland sur tous les marchés: les versions 1 et 2 de la marketplace officielle, et les autres marketplaces NFT.

La tendance des prix s'observe également sur les volumes de transactions. La période 2021-Q4, 2021-Q1 est la période avec la plus forte activité transactionnelle. Avant cette période, l'activité sur la marketplace officielle était supérieure à celle sur les autres marketplaces, tandis qu'après la bulle, le rapport s'inverse. De plus, ce tableau confirme le fait que l'activité sur la marketplace Decentraland V2 peine à décoller depuis 2025.

### Conclusion

Ces statistiques descriptives nous renseigne principalement sur l'existence de cinq principales phases de la vie du métavers Decentraland depuis sa création:

- **Phase 1 *Finalisation du développement et lancement de la version bêta fermée* (Octobre 2018 à Février 2020)**: Au cours de cette phase, bien qu'il n'était pas encore possible d'explorer le monde virtuel, une version bêta fermée de celui-ci était en cours de test, et surtout, la carte du monde virtuel était déjà consultable. C'est ce qui explique l'activité des marchés secondaires de parcelles virtuelles à cette période,caractérisée un grand nombre d'offres, de demandes, de ventes et un temps sur le marché relativement parmi les plus courts de toute l'histoire du métavers. De plus, la marketplace officielle (version 1) domine en termes d'activité transactionnelle, et les prix (offres et vente) sont encore relativement bas. 

- **Phase 2 *Lancement public* (Février 2020 à Décembre 2020)**: Le 20 février 2020, le métavers Decentraland est lancé officiellement. Il est possible pour n'importe qui, de visiter le monde virtuel via une application web. A partir de cette date, nous observons une baisse de l'activité en termes de nombre de transactions, mais aucun changement significatif du volume de transactions. De plus, les parcelles se vendent moins vite par rapport à la phase 1. Enfin, on observe un début d'activité transactionnelle sur les places de marché alternatives.

- **Phase 3 *Euphorie - Bulle crypto/métavers* (Janvier 2021 à Décembre 2021)**: L'année 2021 est marquée par une explosion de la popularité des cryptomonnaies et de tous les projets technologiques qui y gravitent. C'est d'ailleurs l'année où la société Facebook se renomme en Meta, et manifeste son intérêt au développement des métavers. Ainsi, profitant de cet engouement général autour des métavers, Decentraland a vu son marché immobilier connaître sa première expansion notable: les ventes et la liquidité s'apprécient par rapport aux années précédentes, tant sur la marketplace officielle que sur les places de marché alternatives, qui rattrapent en terme de volume la marketplace officielle

- **Phase 4 *Récession - Eclatement de la bulle* (2022-2023)**: La bulle crypto/métavers éclate début 2022, aidée par de nombreux scandales autour des projets cryptos (dont la faillite de FTX, pour ne citer que celui qui a causé le plus de dégâts). Decentraland n'est pas en reste: l'activité transactionnelle chute drastiquement; en fin d'année 2022, les ventes retrouvent leurs niveaux de 2020 (soit entre 40 et 50 fois moins qu'en fin 2021) et la liquidité se détériore pour atteindre ses pires scores depuis le lancement du monde virtuel. L'année 2023 se caractérise par une stabilité de l'activité au plus bas, et une détérioration encore plus forte de la liquidité. De plus, les places de marché alternatives dominent désormais la marketplace officielle.

- **Phase 5 *Désert - Période morte dans le métavers* (2024 à nos jours)**: Depuis la récession de 2022-2023, l'activité transactionnelle dans le métavers Decentraland n'est plus remontée. Dans la marketplace officielle, elle est stagnante en 2024, et chute drastiquement dès 2025 et le lancement de la nouvelle marketplace officielle. Par contre, dans les places de marchés alternatives, on observe une légère tendance haussière en 2024 et une plus grande en 2025 en termes de nombre de transactions, mais une tendance baissière légère et stable depuis 2024 en termes de volume. Decentraland semble de plus en plus désert, proche de la mort.

Dans les prochaines sections, nous précéderons dans la prochaine section à l'examen empirique des hypothèses formulés en section [3.1](#testable-hypothesis) dans un premier temps sur les données d'activité transactionnelle en phases **1 et 2** (de 2019 à 2020). Ensuite, nous examinerons l'évolution dans le temps de la liquidité, notamment en phases **3 et 4**, puis en phase **5**. 

<!--de laquelle nous partirons pour inférer l'évolution de la dynamique de liquidité sur l'ensemble de l'horizon temporel. Nous optons pour la *phase 2* car elle représente une phase de stabilité du métavers, de nouveauté et d'espoir pour les investisseurs, dans laquelle nous subodorons que l'activité transactionnelle ne soit pas motivée par la spéculation ou le désespoir. De plus, étant une phase dans laquelle le métavers est *neuf*, nous subodorons également que la répartition spatiale des parcelles négociées soit homogène.-->



# Examen empirique en phases 1 et 2 (2019 - 2020) {#sec-emp-anl-1920}

Dans cette section, nous procédons à l'examen empirique des hypothèses [H1](#hyp-1), [H2](#hyp-2), [H3](#hyp-3) et [H4](#hyp-4) à partir des données transactionnelles de la marketplace officielle de Decentraland sur les années 2019 et 2020.


## Hypothèse [H1](#hyp-1): Lien localisation - attention {#sec-emp-anl-1920-h1}

### Construction de la base de données

Nous considérons l'ensemble des parcelles demandées en 2019 et 2020, soit 5324 parcelles. Nous répartissons la période d'étude en 8 trimestres, pour lesquels pour chaque parcelle, nous calculons les trois mesures d'attention:

* **La demande en période de listing**: La parcelle a-t'elle été demandée pendant les périodes du trimestre durant lesquelles elle était listée ?
* **La demande en période de non listing**: La parcelle a-t'elle été demandée pendant les périodes du trimestre durant lesquelles elle n'était pas listée ?
* **La demande sur le trimestre entier**: La parcelle a-t'elle été demandée pendant le trimestre ?

Des histogrammes des mesures d'attention laissent apparaitre une prédominance d'un nombre nul de demandes de parcelles. Ainsi, pour plus de finesse dans l'analyse, nous transformons les mesures d'attention en variables binaires.

### Régression Attention sur Localisation

Pour chacune des mesures d'attention, nous effectuons neuf régressions: une régression panel avec comme les trimestres en effets fixes, et 8 régressions trimestrielles. Nous considérons les variables de localisation suivantes: 

* **DPC**: Distance au plaza central;
* **DPX**: Distance au plaza périphérique le plus proche;
* **DRD**: Distance à la route la plus proche;
* **DDX**: Distance au district le plus proche.

De plus, pour les mesures d'attention sur trimestre entier, nous incluons comme régresseur une variable de contrôle binaire, qui indique si la parcelle a été listée durant le trimestre en question. En effet, en considérant une mesure d'attention indépendante du listing de la parcelle, une parcelle listée est plus susceptible de recevoir des demandes (car plus visible sur la marketplace) qu'une parcelle non listée.

**Régressions panels des trois mesures**

Le tableau @tbl-h1-2019-2020-panels-res présente les résultats des régressions panels des mesures d'attention binaires sur la localisation. 

- La colonne 1 porte sur l'attention mesurée en période de listing dans les trimestres. Seules les parcelles listées au moins une fois dans tous les trimestres sont concernées. 
- La colonne 2 porte sur l'attention mesurée en période de non listing dans les trimestres. Seules les parcelles ayant été hors du marché au moins une fois dans tous les trimestres sont concernées. 
- La colonne 3 porte sur l'attention globale (listing + hors listing) dans les trimestres. Toutes les parcelles sont concernées.

Lorsque l'attention est mesurée en période de listing, nous contrôlons pour le prix de listing moyen, car celui-ci peut influencer la demande (une parcelle listée trop chère aura probablement moins de demandes/contre-offre en retour). Lorsque l'attention est mesurée sur le trimestre entier sans distinction de période de listing/non listing, nous contrôlons pour la présence de la parcelle sur le marché au moins une fois dans le trimestre, car celle-ci peut influencer la demande (une parcelle sur le marché est plus susceptible d'être demandée).

```{r}
#| label: tbl-h1-2019-2020-panels-res
#| tbl-cap: "Lien Attention - Localisation (2019-2020)<br>Régressions panels avec trimestres comme effets fixes."
#| warning: false
#| echo: false

library(lubridate)
library(dplyr)
library(tidyr)
library(modelsummary)
library(broom)
source("./models.R")

lat_db <- readRDS(file = "lat_db_2019_2020_va.RDS")
ys <- c("asks_li_30d", "asks_ul_30d", "asks_ll_30d")
models_names <- c("Listing Periods Attention", "Non Listing Periods Attention", "Whole Quarter Attention")

results <- vector(mode = "list", length = length(ys))
for (i in seq_along(ys)) {
  regs <- c("DPC", "DPX", "DRD", "DDX")
  if (i == 1) {
    regs <- c(regs, "Lvalue")
  } else if (i == 3) {
    regs <- c(regs, "Listed")
  }
  
  filter_parcel_by <- NULL
  if (i == 1) {
    filter_parcel_by <- "ndays_li_30d"
  } else if (i == 2) {
    filter_parcel_by <- "ndays_ul_30d"
  }
  parcels <- NULL
  if (!is.null(filter_parcel_by)) {
    for (y in c(2019, 2020)) {
      for (q in 1:4) {
        ps <- lat_db |> 
          filter(lubridate::quarter(date) == q, lubridate::year(date) == y, .data[[filter_parcel_by]] > 0)
        ps <- unique(ps$asset_id)
        if (is.null(parcels)){
          parcels <- ps
        } else {
          parcels <- parcels[parcels %in% ps]
        }
      }
    }
  }
  
  db <- lat_db |>
    mutate(
      asks_dummy = as.numeric(.data[[ys[i]]] > 0), 
      quarter = paste0("Q", lubridate::quarter(date), "-", lubridate::year(date)),
      Listed = factor(as.numeric(ndays_li_30d > 0), levels = c(0, 1), labels=c("No", "Yes")),
      Lvalue = log1p(if_else(!is.na(mvalue_li_30d), mvalue_li_30d, past_value))
    )
  if (!is.null(parcels)) {
    db <- db |> filter(asset_id %in% parcels)
  }
  res = felogit_model(
    db,
    Y = c("asks_dummy"),
    X = regs,
    fe = c("quarter"),
    cl = c("quarter")
  )
  results[[i]] = res
}
names(results) <- models_names

modelsummary(results, stars = TRUE, statistic = "p.value")
```

Pour toutes les mesures d'attention, l'éloignement à la route et au district le plus proche ont des effets négatifs sur l'attention. L'éloignement au centre est significativement négatif uniquement lorsque l'attention est mesurée en période de non listing. Par contre, l'éloignement aux plaza périphérique n'est significatif pour aucune mesure de l'attention. En somme, la localisation (la proximité) par rapport aux routes, district et plaza central a un effet positif sur l'attention.

<!-- Par ailleurs, la localisation affecte plus significativement l'attention lorsque celle-ci est mesurée par la demande en période de non listing: les coefficients de localisation sont tous significatifs et de signe négatif, et le $R^2$ de la régression est meilleur par rapport aux autres mesures d'attention. Vérifions cela en faisant une analyse trimestre par trimestre. -->


**Régressions trimestrielles des trois mesures**

Nous régressons chaque mesure d'attention sur les variables de localisation.

**Régressions trimestrielles Localisation - Attention en période de listing**

Le tableau @tbl-h1-2019-2020-quaterly-res-1 présente les résultats des régressions trimestrielles de l'attention mesurée en période de listing sur la localisation. En période de listing, l'attention pouvant être influencée par la prix de listing de la parcelle, nous intégrons celui-ci comme variable de contrôle (après l'avoir transformé en logarithme). De plus, nous régressons uniquement sur les données des parcelles ayant été listées au moins une fois dans le trimestre concerné (raison pour laquelle dans le tableau résultat, les nombres d'observations sont faibles).

```{r}
#| label: tbl-h1-2019-2020-quaterly-res-1
#| tbl-cap: "Lien Attention - Localisation (2019-2020) par trimestre<br> L'attention est mesurée par l'indicatrice de demande en période de listing"
#| warning: false
#| echo: false

library(lubridate)
library(dplyr)
library(tidyr)
library(modelsummary)
library(broom)
library(gt)
source("./models.R")

lat_db <- readRDS(file = "lat_db_2019_2020_va.RDS")
ys <- 2019:2020
qs <- 1:4

glance_custom.glm <- function(x, ...) {
  ll_model <- as.numeric(logLik(x))
  ll_null  <- -0.5 * x$null.deviance
  mcfadden_r2 <- 1 - (ll_model / ll_null)
  data.frame("mcfadden" = mcfadden_r2)
}

# 2. Fixed layout map (Notice the lowercase "raw" names)
my_gof <- list(
  list("raw" = "nobs",     "clean" = "Num.Obs.",    "fmt" = 0),
  list("raw" = "mcfadden", "clean" = "McFadden R2", "fmt" = 3),
  list("raw" = "logLik",   "clean" = "Log Lik.",    "fmt" = 2),
  list("raw" = "rmse",     "clean" = "RMSE",        "fmt" = 2),
  list("raw" = "aic",      "clean" = "AIC",         "fmt" = 1),
  list("raw" = "bic",      "clean" = "BIC",         "fmt" = 1)
)

results <- vector(mode = "list", length = length(qs)*length(ys))
rnames <- c()
k <- 1
for (i in seq_along(ys)) {
  for (j in seq_along(qs)) {
    res = logit_model(
      lat_db |> 
        mutate(quarter = quarter(date), year = year(date)) |> 
        filter(quarter == qs[j], year == ys[i]) |> 
        filter(ndays_li_30d > 0) |>
        mutate(Lvalue = log(mvalue_li_30d)) |>
        #mutate(list_dummy = as.numeric(ndays_li_30d > 0)) |>
        filter(if_all(c("Lvalue"), ~ filter_outliers(.x))) |>
        mutate(asks_dummy = as.numeric(asks_li_30d > 0)),
      Y = c("asks_dummy"),
      X = c("DPC", "DPX", "DRD", "DDX", "Lvalue")
    )
    results[[k]] = res
    rnames <- c(rnames, paste0("Q", qs[j], "-", ys[i]))
    k <- k+1
  }
}
names(results) <- rnames

modelsummary(results, stars = TRUE, gof_map = my_gof, statistic = "p.value", output = "gt") |>
  tab_options(table.font.size = px(16))
```

Lorsque l'attention est mesurée sur les périodes de listing, tous les coefficients de distance significatifs sont négatifs. Cela suggère que la proximité aux aménités augmente l'attention suscitée par une parcelle. 

**Régressions trimestrielles Localisation - Attention en période de non listing**

Le tableau @tbl-h1-2019-2020-quaterly-res-2 présente les résultats des régressions trimestrielles de l'attention mesurée en période de non listing sur la localisation. Nous régressons uniquement sur les données de parcelles ayant été hors du marché (non listée) au moins une fois durant le trimestre.

```{r}
#| label: tbl-h1-2019-2020-quaterly-res-2
#| tbl-cap: "Lien Attention - Localisation (2019-2020) par trimestre<br> L'attention est mesurée par l'indicatrice de demande en période de listing"
#| warning: false
#| echo: false

library(lubridate)
library(dplyr)
library(tidyr)
library(modelsummary)
library(broom)
library(gt)
source("./models.R")

lat_db <- readRDS(file = "lat_db_2019_2020_va.RDS")
ys <- 2019:2020
qs <- 1:4

glance_custom.glm <- function(x, ...) {
  ll_model <- as.numeric(logLik(x))
  ll_null  <- -0.5 * x$null.deviance
  mcfadden_r2 <- 1 - (ll_model / ll_null)
  data.frame("mcfadden" = mcfadden_r2)
}

# 2. Fixed layout map (Notice the lowercase "raw" names)
my_gof <- list(
  list("raw" = "nobs",     "clean" = "Num.Obs.",    "fmt" = 0),
  list("raw" = "mcfadden", "clean" = "McFadden R2", "fmt" = 3),
  list("raw" = "logLik",   "clean" = "Log Lik.",    "fmt" = 2),
  list("raw" = "rmse",     "clean" = "RMSE",        "fmt" = 2),
  list("raw" = "aic",      "clean" = "AIC",         "fmt" = 1),
  list("raw" = "bic",      "clean" = "BIC",         "fmt" = 1)
)

results <- vector(mode = "list", length = length(qs)*length(ys))
rnames <- c()
k <- 1
for (i in seq_along(ys)) {
  for (j in seq_along(qs)) {
    res = logit_model(
      lat_db |> 
        mutate(quarter = quarter(date), year = year(date)) |> 
        filter(quarter == qs[j], year == ys[i]) |> 
        filter(ndays_ul_30d > 0) |>
        #mutate(nl_dummy = as.numeric(ndays_ul_30d > 0)) |>
        mutate(asks_dummy = as.numeric(asks_ul_30d > 0)),
      Y = c("asks_dummy"),
      X = c("DPC", "DPX", "DRD", "DDX")
    )
    results[[k]] = res
    rnames <- c(rnames, paste0("Q", qs[j], "-", ys[i]))
    k <- k+1
  }
}
names(results) <- rnames

modelsummary(results, stars = TRUE, gof_map = my_gof, statistic = "p.value", output = "gt") |>
  tab_options(table.font.size = px(16))
```


Les effets des distances au district le plus proche et à la route sont globalement significatifs et négatifs. Quant aux distances aux plazas, 5 sur 8 sont significatifs pour le plaza périphérique le plus proche, dont 3 négatifs, et 4 sur 8 sont significatifs et négatifs pour le plaza central.


**Régressions trimestrielles Localisation - Attention globale trimestrielle**

Le tableau @tbl-h1-2019-2020-quaterly-res-3 présente les résultats des régressions trimestrielles de l'attention mesurée de manière globale sur le trimestre. Dans ces régressions, nous contrôlons pour la présence sur le marché de la parcelle, car une parcelle sur le marché (à vendre) est plus susceptible de recevoir des demandes.

```{r}
#| label: tbl-h1-2019-2020-quaterly-res-3
#| tbl-cap: "Lien Attention - Localisation (2019-2020) par trimestre<br> L'attention est mesurée par l'indicatrice de demande en période de listing"
#| warning: false
#| echo: false

library(lubridate)
library(dplyr)
library(tidyr)
library(modelsummary)
library(broom)
library(gt)
source("./models.R")

lat_db <- readRDS(file = "lat_db_2019_2020_va.RDS")
ys <- 2019:2020
qs <- 1:4

glance_custom.glm <- function(x, ...) {
  ll_model <- as.numeric(logLik(x))
  ll_null  <- -0.5 * x$null.deviance
  mcfadden_r2 <- 1 - (ll_model / ll_null)
  data.frame("mcfadden" = mcfadden_r2)
}

# 2. Fixed layout map (Notice the lowercase "raw" names)
my_gof <- list(
  list("raw" = "nobs",     "clean" = "Num.Obs.",    "fmt" = 0),
  list("raw" = "mcfadden", "clean" = "McFadden R2", "fmt" = 3),
  list("raw" = "logLik",   "clean" = "Log Lik.",    "fmt" = 2),
  list("raw" = "rmse",     "clean" = "RMSE",        "fmt" = 2),
  list("raw" = "aic",      "clean" = "AIC",         "fmt" = 1),
  list("raw" = "bic",      "clean" = "BIC",         "fmt" = 1)
)

results <- vector(mode = "list", length = length(qs)*length(ys))
rnames <- c()
k <- 1
for (i in seq_along(ys)) {
  for (j in seq_along(qs)) {
    res = logit_model(
      lat_db |> 
        mutate(quarter = quarter(date), year = year(date), mvalue_li_30d = replace_na(mvalue_li_30d, 0L)) |> 
        filter(quarter == qs[j], year == ys[i]) |> 
        mutate(
          asks_dummy = as.numeric(asks_ll_30d > 0), 
          Listed = factor(as.numeric(ndays_li_30d > 0), levels = c(0, 1), labels=c("No", "Yes")),
          Lvalue = log1p(if_else(!is.na(mvalue_li_30d), mvalue_li_30d, past_value)),
          # cListed = if_else(
          #   ndays_li_30d == 0,
          #   "No",
          #   if_else(
          #     Lvalue < quantile(Lvalue[Lvalue > 0], 0.75),
          #     "Price<q75",
          #     if_else(
          #       Lvalue < quantile(Lvalue[Lvalue > 0], 0.9),
          #       "Price<q90",
          #       "Price>=q90"
          #     )
          #   )
          # ),
          # Listed = factor(cListed, levels = c("No", "Price<q75", "Price<q90", "Price>=q90"))
        ),
      Y = c("asks_dummy"),
      X = c("DPC", "DPX", "DRD", "DDX", "Listed")
    )
    results[[k]] = res
    rnames <- c(rnames, paste0("Q", qs[j], "-", ys[i]))
    k <- k+1
  }
}
names(results) <- rnames

modelsummary(results, stars = TRUE, gof_map = my_gof, statistic = "p.value", output = "gt") |>
  tab_options(table.font.size = px(16))
```


Les effets des distances sur l'attention sont moindres par rapport aux régressions précédentes, mais demeurent majoritairement significatifs et négatifs.


**Conclusion Lien Localisation - Attention**

Globalemement, la proximité aux zones d'intérêt a un effet positif sur l'attention suscitée par une parcelle, quelque soit la manière dont celle-ci est mesurée. Lorsque l'attention est mesurée en période de listing, les effets sont plus forts. Toitefois, lorsqu'elle est mesurée de manière globale, les effets sont moins forts mais le pouvoir explicatif des modèles est plus fort.

<!-- Les conclusions globales restent les mêmes que celles établies précédemment, lorsque l'attention est mesurée par les demandes en période de non listing. De plus, les modèles ont des $R^2$ globalement plus élevées que ceux des modèles avec attention mesurée en période de listing ou non listing. -->


## Hypothèse [H2](#hyp-2): Lien localisation - liquidité {#sec-emp-anl-1920-h2}

### Construction de la base de données

Nous partons de l'ensemble des listings en phases 1 et 2 du métavers, soit de 2019 à 2020. Nous construisons deux mesures de liquidité :

* **Le time-on-market (tom)**: qui désigne le temps de conversion des listings en ventes pour les parcelles vendues à la suite d'un listing;
* **Le listing-sale-rate (lsr)**: qui désigne le taux de conversion ou la probabilité de conversion de listings en ventes. Pour cette mesure, nous considérons uniquement l'ensemble constitué des listings vendues ou expirés. Les listings annulés (soit manuellement par le vendeur, soit par un transfert ou une vente ne provenant pas d'un listing) sont exclus.


### Régressions Liquidité sur Localisation

Nous incluons le log du prix de listing comme variable de contrôle, car il peut avoir un effet sur la liquidité: une parcelle listée plus chère par rapport aux prix du moment peut être moins liquide et inversément.

**Régressions Time-on-market Localisation**

Le tableau @tbl-h2-2019-2020-quaterly-res-tom présente les résultats des régressions trimestrielles de la liquidité mesurée par le time-on-market sur la localisation.

```{r}
#| label: tbl-h2-2019-2020-quaterly-res-tom
#| tbl-cap: "Lien Liquidité - Localisation (2019-2020) par trimestre<br> La liquidité est mesurée par le time-on-market"
#| warning: false
#| echo: false

library(lubridate)
library(dplyr)
library(tidyr)
library(modelsummary)
library(broom)
library(gt)
source("./models.R")

llq_db <- readRDS(file = "llq_db_2019_2020.RDS")

ys <- 2019:2020
qs <- 1:4
results <- vector(mode = "list", length = length(qs)*length(ys))
rnames <- c()
k <- 1
for (i in seq_along(ys)) {
  for (j in seq_along(qs)) {
    res = lm_model(
      llq_db |> 
        mutate(quarter = quarter(date), year = year(date)) |> 
        filter(quarter == qs[j], year == ys[i], status == "filled") |> 
        mutate(
          lvalue = log1p(value),
          ltom = log(tom)
        ) |>
        filter(if_all(c("ltom", "lvalue"), ~ filter_outliers(.x))),
      Y = c("ltom"),
      X = c("DPC", "DPX", "DRD", "DDX", "lvalue")
    )
    results[[k]] = res$model
    rnames <- c(rnames, paste0("Q", qs[j], "-", ys[i]))
    k <- k+1
  }
}
names(results) <- rnames

modelsummary(results, stars = TRUE, statistic = "p.value", output = "gt") |>
  tab_options(table.font.size = px(16))
```

La distance à la route et la distance au district le plus proche ont globalement des effets négatifs (positifs) sur la liquidité (time-on-market). Les effets de la distance au plaza périphérique le plus proche sont mitigés: ils sont non significatifs de 2019 jusqu'au deuxième trimestre de 2020, puis significatif négatif en Q3-2020 (proximité dépréciant la liquidité) et enfin significatif positif en Q4-2020 (proximité appréciant la liquidité). Le constat est globalement le même pour la distance au centre: à savoir deux trimestres à effets significatifs positifs contre deux trimestres à effets significatifs négatifs.

En somme, les distances à la route et au district le plus proche sont les mesures de localisation affectant significativement la liquidité dans le bon sens, à savoir que la proximité améliore la liquidité.

**Régressions Listing-sale-rate Localisation**

Le tableau @tbl-h2-2019-2020-quaterly-res-lsr présente les résultats des régressions trimestrielles de la liquidité mesurée par le listing-sale-rate (probabilité de vente) sur la localisation.

```{r}
#| label: tbl-h2-2019-2020-quaterly-res-lsr
#| tbl-cap: "Lien Liquidité - Localisation (2019-2020) par trimestre<br> La liquidité est mesurée par le listing-sale-rate (Probabilité de vente)"
#| warning: false
#| echo: false

library(lubridate)
library(dplyr)
library(tidyr)
library(modelsummary)
library(broom)
library(gt)
source("./models.R")

glance_custom.glm <- function(x, ...) {
  ll_model <- as.numeric(logLik(x))
  ll_null  <- -0.5 * x$null.deviance
  mcfadden_r2 <- 1 - (ll_model / ll_null)
  data.frame("mcfadden" = mcfadden_r2)
}

# 2. Fixed layout map (Notice the lowercase "raw" names)
my_gof <- list(
  list("raw" = "nobs",     "clean" = "Num.Obs.",    "fmt" = 0),
  list("raw" = "mcfadden", "clean" = "McFadden R2", "fmt" = 3),
  list("raw" = "logLik",   "clean" = "Log Lik.",    "fmt" = 2),
  list("raw" = "rmse",     "clean" = "RMSE",        "fmt" = 2),
  list("raw" = "aic",      "clean" = "AIC",         "fmt" = 1),
  list("raw" = "bic",      "clean" = "BIC",         "fmt" = 1)
)

llq_db <- readRDS(file = "llq_db_2019_2020.RDS")
ys <- 2019:2020
qs <- 1:4
results <- vector(mode = "list", length = length(qs)*length(ys))
rnames <- c()

k <- 1
for (i in seq_along(ys)) {
  for (j in seq_along(qs)) {
    res = logit_model(
      llq_db |> 
        mutate(quarter = quarter(date), year = year(date)) |> 
        filter(quarter == qs[j], year == ys[i]) |>
        filter(status == "filled" | status == "expired") |>
        mutate(
          lvalue = log1p(value),
          Sold = as.numeric(status == "filled")
        ) |>
        filter(if_all(c("lvalue"), ~ filter_outliers(.x))),
      Y = c("Sold"),
      X = c("DPC", "DPX", "DRD", "DDX", "lvalue")
    )
    results[[k]] = res
    rnames <- c(rnames, paste0("Q", qs[j], "-", ys[i]))
    k <- k+1
  }
}

modelsummary(results, stars = TRUE, gof_map = my_gof, statistic = "p.value", output = "gt") |>
  tab_options(table.font.size = px(16))
```

Les effets significatifs des variables de localisation sont tous négatifs, suggérant que l'éloignement aux plazas, districts et routes déprécient la probabilité de vente d'une parcelle. De plus, les $R^2$ des régressions avec listing-sale-rate sont globalement meilleurs que ceux avec time-on-market.


## Hypothèse [H3](#hyp-3): Lien Attention - Liquidité {#sec-emp-anl-1920-h3}

### Construction de la base de données

Nous partons de l'ensemble des listings de 2019 et 2020, de laquelle pour chaque listing nous construisons les mesures d'attention sur les parcelles listées dans deux fenêtres temporelles: une fenêtre arrière et une fenêtre avant:

  - ***Fenêtre arrière***: Elle correspond aux 30 derniers jours avant le listing de la parcelle. Pour cette fenêtre, nous considérons deux mesures d'attention: l'attention binaire en période de listing (dans les 30j) et l'attention binaire en période de non listing (dans les 30j). Ce choix est guidé par les résultats en section @sec-emp-anl-1920-h1, qui ont montré que les liens localisation - attention sont moins forts lorsque l'attention est mesurée de manière globale dans un intervalle de temps. 
  - ***Fenêtre avant***: Elle correspond à la période durant laquelle la parcelle est listée jusqu'au moment de la vente. Pour cette fenêtre, nous considérons uniquement l'attention normalisée en période de listing, car la fenêtre est une période de listing pleine, et généralement courte par rapport à la fenêtre arrière. Nous rappelons que l'attention normalisée désigne la demande de parcelle par unité de jours de listing. Pour cette fenêtre, l'attention normalisée apparaît plus appropriée que l'attention binaire.

La figure @fig-listings-windows illustre la construction des fenêtres:

```{r}
plot_timeline <- function(listing_date = 5.2,
                          lookback_start = 0.6,
                          lookback_end = 4.8,
                          listing_start = 5.5,
                          listing_end = 7.8,
                          x_min = 0,
                          x_max = 10) {
  ggplot() +
    geom_segment(
      aes(x = x_min, xend = x_max, y = 0, yend = 0),
      linewidth = 0.8,
      arrow = arrow(length = grid::unit(0.25, "cm"), type = "closed")
    ) +
    geom_segment(
      aes(x = listing_date, xend = listing_date, y = -0.18, yend = 0.18),
      linewidth = 0.7
    ) +
    geom_segment(
      aes(x = listing_end, xend = listing_end, y = -0.18, yend = 0.18),
      linewidth = 0.7
    ) +
    geom_segment(aes(x = lookback_start, xend = lookback_end, y = 0.72, yend = 0.72), linewidth = 0.7) +
    geom_segment(aes(x = lookback_start, xend = lookback_start, y = 0.72, yend = 0.40), linewidth = 0.7) +
    geom_segment(aes(x = lookback_end, xend = lookback_end, y = 0.72, yend = 0.40), linewidth = 0.7) +
    geom_segment(aes(x = listing_start, xend = listing_end, y = 0.72, yend = 0.72), linewidth = 0.7) +
    geom_segment(aes(x = listing_start, xend = listing_start, y = 0.72, yend = 0.40), linewidth = 0.7) +
    geom_segment(aes(x = listing_end, xend = listing_end, y = 0.72, yend = 0.40), linewidth = 0.7) +
    annotate("text", x = (lookback_start + lookback_end)/2, y = 1.00, label = "Lookback\nwindow", size = 5) +
    annotate("text", x = (listing_start + listing_end)/2, y = 1.00, label = "Listing\nperiod", size = 5) +
    annotate("text", x = listing_date, y = -0.70, label = "Listing\nDate", size = 5) +
    annotate("text", x = listing_end, y = -0.70, label = "Sale\nDate", size = 5) +
    coord_cartesian(xlim = c(x_min, x_max + 0.2), ylim = c(-1.0, 1.25), clip = "off") +
    theme_void() +
    theme(plot.margin = margin(20, 30, 20, 30))
}
```

```{r}
#| label: fig-listings-windows
#| fig-cap: "Illustration de la fenêtre de lookback et de la période de listing autour de la date de listing."
#| echo: false
#| warning: false
#| message: false
#| fig-width: 8
#| fig-height: 3.5

library(ggplot2)

x_min <- 0
x_max <- 10
listing_date <- 5.2
lookback_start <- 0.6
lookback_end   <- 4.8
listing_start <- 5.3
listing_end   <- 7.8

p <- plot_timeline(listing_date, lookback_start, lookback_end, listing_start, listing_end, x_min, x_max)
p
```

Nous conservons comme mesures de liquidité le **time-on-market** et le **listing-sale-rate**.


### Régressions Liquidité sur Attention

Nous incluons le log du prix de listing comme variable de contrôle, car il peut avoir un effet sur la liquidité; une parcelle listée plus chère par rapport aux prix du moment peut être moins liquide et inversément.


#### Attention = Demandes durant le listing

**Régression Time-on-market sur Attention en période de listing actuelle**

Le tableau @tbl-h3-2019-2020-quaterly-res-tom-1a présente les résultats des régressions trimestrielles de la liquidité mesurée par le time-on-market sur l'attention normalisée durant la période de listing (date de listing jusqu'à date de vente). 

```{r}
#| label: tbl-h3-2019-2020-quaterly-res-tom-1a
#| tbl-cap: "Lien Liquidité - Attention (2019-2020) par trimestre<br> La liquidité est mesurée par le time-on-market, et l'attention est mesurée de manière normalisée dans l'intervalle [Date de listing; Date de vente]"
#| warning: false
#| echo: false

library(lubridate)
library(dplyr)
library(tidyr)
library(modelsummary)
library(broom)
library(gt)
source("./models.R")

alq_db <- readRDS(file = "alq_db_2019_2020_va.RDS")

ys <- 2019:2020
qs <- 1:4
results <- vector(mode = "list", length = length(qs)*length(ys))
rnames <- c()
k <- 1
for (i in seq_along(ys)) {
  for (j in seq_along(qs)) {
    res = lm_model(
      alq_db |> 
        mutate(quarter = quarter(date), year = year(date)) |> 
        filter(quarter == qs[j], year == ys[i], status == "filled") |> 
        #filter(status == "filled") |> 
        mutate(
          Lvalue = log1p(value),
          Ltom = log(tom),
          Attention = factor(as.numeric(asks_cl > 0), levels = c(0, 1), labels=c("No", "Yes")), 
          AttNorm = asks_cl_m
        ) |>
        #filter(asks_cl > 0), #|>
        filter(if_all(c("Ltom", "Lvalue"), ~ filter_outliers(.x))),
      Y = c("Ltom"),
      X = c("AttNorm", "Lvalue")
    )
    results[[k]] = res$model
    rnames <- c(rnames, paste0("Q", qs[j], "-", ys[i]))
    k <- k+1
  }
}
names(results) <- rnames

modelsummary(results, stars = TRUE, statistic = "p.value", output = "gt") |>
  tab_options(table.font.size = px(16))
```

La relation entre l'attention (mésurée par la demande normalisée durant l'intervalle de listing) et le time-on-market est toujours significativement négative. Ainsi, l'attention apprécie la liquidité.

Dans ces régressions, la variable indépendante est la demande suscitée par une parcelle par unité de jour de listing. La majorité des parcelles listées dans notre échantillon n'a pas fait l'objet de demande durant la période de listing (vraisemblablement car les périodes de listing ici sont majoritairement courtes). Ainsi, en restreignant notre échantillon aux parcelles listées et demandées dans l'intervalle de listing, nous obtenons les résultats consignés dans le tableau @tbl-h3-2019-2020-quaterly-res-tom-1b.

```{r}
#| label: tbl-h3-2019-2020-quaterly-res-tom-1b
#| tbl-cap: "Lien Liquidité - Attention (2019-2020) par trimestre<br> Seules les parcelles demandées dans l'intervalle de listing [Date de listing; Date de vente] sont considérées dans l'échantillon.<br> La liquidité est mesurée par le time-on-market, et l'attention est mesurée de manière normalisée dans l'intervalle de listing."
#| warning: false
#| echo: false

library(lubridate)
library(dplyr)
library(tidyr)
library(modelsummary)
library(broom)
library(gt)
source("./models.R")

alq_db <- readRDS(file = "alq_db_2019_2020_va.RDS")

ys <- 2019:2020
results <- vector(mode = "list", length = length(ys)+1)
rnames <- c()
for (i in seq_along(results)) {
  db <- alq_db |> 
    mutate(quarter = quarter(date), year = year(date))
  rname <- NULL
  if (i == length(results)) {
    db <- db |> filter(status == "filled")
    rname <- "Full 2019-2020"
  } else {
    db <- db |> filter(year == ys[i], status == "filled")
    rname <- paste0("Y-", ys[i])
  }
  db <- db |>
    mutate(
      Lvalue = log1p(value),
      Ltom = log(tom),
      Attention = factor(as.numeric(asks_cl > 0), levels = c(0, 1), labels=c("No", "Yes")), 
      AttNorm = asks_cl_m
    ) |>
    filter(asks_cl > 0) |>
    filter(if_all(c("Ltom", "Lvalue"), ~ filter_outliers(.x)))
  res = lm_model(
    db,
    Y = c("Ltom"),
    X = c("AttNorm", "Lvalue")
  )
  results[[i]] = res$model
  rnames <- c(rnames, rname)
}
names(results) <- rnames

modelsummary(results, stars = TRUE, statistic = "p.value", output = "gt") |>
  tab_options(table.font.size = px(16))
```

Lorsque l'analyse est restreinte uniquement sur les parcelles listées et demandées durant leur intervalle de listing, le lien Liquidité (time-on-market) - Attention (demandes durant le listing) est plus fort.

**Régression Listing-sale-Rate sur Attention en période de listing actuelle**

Le tableau @tbl-h3-2019-2020-quaterly-res-lsr-1a présente les résultats des régressions trimestrielles de la liquidité mesurée par le listing-sale-rate (Probabilité de vente) sur l'attention binaire durant la période de listing (date de listing jusqu'à date de vente).

```{r}
#| label: tbl-h3-2019-2020-quaterly-res-lsr-1a
#| tbl-cap: "Lien Liquidité - Attention (2019-2020) par trimestre<br> La liquidité est mesurée par le listing-sale-rate (Probabilité de vente), et l'attention est mesurée de manière binaire dans l'intervalle [Date de listing; Date de vente]"
#| warning: false
#| echo: false

library(lubridate)
library(dplyr)
library(tidyr)
library(modelsummary)
library(broom)
library(gt)
source("./models.R")

glance_custom.glm <- function(x, ...) {
  ll_model <- as.numeric(logLik(x))
  ll_null  <- -0.5 * x$null.deviance
  mcfadden_r2 <- 1 - (ll_model / ll_null)
  data.frame("mcfadden" = mcfadden_r2)
}

# 2. Fixed layout map (Notice the lowercase "raw" names)
my_gof <- list(
  list("raw" = "nobs",     "clean" = "Num.Obs.",    "fmt" = 0),
  list("raw" = "mcfadden", "clean" = "McFadden R2", "fmt" = 3),
  list("raw" = "logLik",   "clean" = "Log Lik.",    "fmt" = 2),
  list("raw" = "rmse",     "clean" = "RMSE",        "fmt" = 2),
  list("raw" = "aic",      "clean" = "AIC",         "fmt" = 1),
  list("raw" = "bic",      "clean" = "BIC",         "fmt" = 1)
)

alq_db <- readRDS(file = "alq_db_2019_2020_va.RDS")

ys <- 2019:2020
qs <- 1:4
results <- vector(mode = "list", length = length(qs)*length(ys))
rnames <- c()
k <- 1
for (i in seq_along(ys)) {
  for (j in seq_along(qs)) {
    res = logit_model(
      alq_db |> 
        mutate(quarter = quarter(date), year = year(date)) |> 
        filter(quarter == qs[j], year == ys[i]) |> 
        filter(status == "filled" | status == "expired") |>
        #  | (status == "canceled" & tom > 1 & canceled_by != "transfer")
        mutate(
          Lvalue = log1p(value),
          Sold = as.numeric(status == "filled"),
          Attention = factor(as.numeric(asks_cl > 0), levels = c(0, 1), labels=c("No", "Yes")),
          AttNorm = asks_cl_m
        ) |>
        filter(if_all(c("Lvalue"), ~ filter_outliers(.x))),
      Y = c("Sold"),
      X = c("AttNorm", "Lvalue")
    )
    results[[k]] = res
    rnames <- c(rnames, paste0("Q", qs[j], "-", ys[i]))
    k <- k+1
  }
}
names(results) <- rnames

modelsummary(results, stars = TRUE, statistic = "p.value", gof_map = my_gof, output = "gt") |>
  tab_options(table.font.size = px(16))
```

Les effets de l'attention mesurée par la demande normalisée durant l'intervalle de listing sur la probabilité de vente d'une parcelle sont significatifs et positifs pour tous les trimestres. Plus une parcelle suscite de l'attention en période de listing, plus elle de chances d'être vendue.

En regardant le taux de conversion par rapport à l'attention normalisée sur les parcelles ayant suscité de l'attention, nous obtenons les résultats consignés dans le tableau @tbl-h3-2019-2020-quaterly-res-lsr-1b.

```{r}
#| label: tbl-h3-2019-2020-quaterly-res-lsr-1b
#| tbl-cap: "Lien Liquidité - Attention (2019-2020) par trimestre<br> Seules les parcelles demandées dans l'intervalle de listing [Date de listing; Date de vente] sont considérées dans l'échantillon.<br> La liquidité est mesurée par le listing-sale-rate (Probabilité de vente), et l'attention est mesurée de manière normalisée dans l'intervalle de listing."
#| warning: false
#| echo: false

library(lubridate)
library(dplyr)
library(tidyr)
library(modelsummary)
library(broom)
library(gt)
source("./models.R")

glance_custom.glm <- function(x, ...) {
  ll_model <- as.numeric(logLik(x))
  ll_null  <- -0.5 * x$null.deviance
  mcfadden_r2 <- 1 - (ll_model / ll_null)
  data.frame("mcfadden" = mcfadden_r2)
}

# 2. Fixed layout map (Notice the lowercase "raw" names)
my_gof <- list(
  list("raw" = "nobs",     "clean" = "Num.Obs.",    "fmt" = 0),
  list("raw" = "mcfadden", "clean" = "McFadden R2", "fmt" = 3),
  list("raw" = "logLik",   "clean" = "Log Lik.",    "fmt" = 2),
  list("raw" = "rmse",     "clean" = "RMSE",        "fmt" = 2),
  list("raw" = "aic",      "clean" = "AIC",         "fmt" = 1),
  list("raw" = "bic",      "clean" = "BIC",         "fmt" = 1)
)

alq_db <- readRDS(file = "alq_db_2019_2020_va.RDS")

ys <- 2019:2020
results <- vector(mode = "list", length = length(ys)+1)
rnames <- c()
for (i in seq_along(results)) {
  db <- alq_db |> 
    mutate(quarter = quarter(date), year = year(date))
  rname <- NULL
  if (i == length(results)) {
    db <- db |> filter(status == "filled" | status == "expired")
    # | (status == "canceled" & tom > 1 & canceled_by != "transfer")
    rname <- "Full 2019-2020"
  } else {
    db <- db |> filter(year == ys[i]) |> filter(status == "filled" | status == "expired")
    # | (status == "canceled" & tom > 1 & canceled_by != "transfer")
    rname <- paste0("Y-", ys[i])
  }
  db <- db |>
    mutate(
      Lvalue = log1p(value),
      Sold = as.numeric(status == "filled"),
      Attention = factor(as.numeric(asks_cl > 0), levels = c(0, 1), labels=c("No", "Yes")),
      AttNorm = asks_cl_m
    ) |>
    filter(asks_cl > 0) |>
    filter(if_all(c("Lvalue"), ~ filter_outliers(.x)))
  res = logit_model(
    db,
    Y = c("Sold"),
    X = c("AttNorm", "Lvalue")
  )
  results[[i]] = res
  rnames <- c(rnames, rname)
}
names(results) <- rnames

modelsummary(results, stars = TRUE, statistic = "p.value", gof_map = my_gof, output = "gt") |>
  tab_options(table.font.size = px(16))
```

Ces résultats confirment les résultats précédents. La demande en période de listing apprécie significativement la liquidité.


#### Attention = Demandes antérieures au listing (en période hors marché)

**Régression Time-on-market sur Attention antérieure au listing en période hors marché**

Le tableau @tbl-h3-2019-2020-quaterly-res-tom-2a présente les résultats des régressions trimestrielles de la liquidité mesurée par le time-on-market sur l'attention antérieur (dans les 30 jours avant le listing), mesurée de manière binaire en période hors marché (sur les jours/intervalles de temps pour lesquels la parcelle n'était pas sur le marché).

```{r}
#| label: tbl-h3-2019-2020-quaterly-res-tom-2a
#| tbl-cap: "Lien Liquidité - Attention (2019-2020) par trimestre<br> La liquidité est mesurée par le time-on-market, et l'attention est mesurée de manière binaire en période hors marché (non listing) dans les 30j précédant le jour de listing"
#| warning: false
#| echo: false

library(lubridate)
library(dplyr)
library(tidyr)
library(modelsummary)
library(broom)
library(gt)
source("./models.R")

alq_db <- readRDS(file = "alq_db_2019_2020_va.RDS")

ys <- 2019:2020
qs <- 1:4
results <- vector(mode = "list", length = length(qs)*length(ys))
rnames <- c()
k <- 1
for (i in seq_along(ys)) {
  for (j in seq_along(qs)) {
    res = lm_model(
      alq_db |> 
        mutate(quarter = quarter(date), year = year(date)) |> 
        filter(quarter == qs[j], year == ys[i], ndays_ul_30d > 0, status == "filled") |> 
        mutate(
          Lvalue = log1p(value),
          Ltom = log(tom),
          Attention = factor(as.numeric(asks_ul_30d > 0), levels = c(0, 1), labels=c("No", "Yes")), 
        ) |>
        filter(if_all(c("Ltom", "Lvalue"), ~ filter_outliers(.x))),
      Y = c("Ltom"),
      X = c("Attention", "Lvalue")
    )
    results[[k]] = res$model
    rnames <- c(rnames, paste0("Q", qs[j], "-", ys[i]))
    k <- k+1
  }
}
names(results) <- rnames

modelsummary(results, stars = TRUE, statistic = "p.value", output = "gt") |>
  tab_options(table.font.size = px(16))
```

La relation entre l'attention (mésurée par la demande binaire en période de non listing dans les 30 jours précédant le listing) et le time-on-market est majoritairement négative, mais significative uniquement pour trois trimestres sur huit. Dans une moindre mesure, la demande antérieure hors marché déprécie le temps sur le marché.

**Régression Listing-sale-Rate sur Attention antérieure au listing en période hors marché**

Le tableau @tbl-h3-2019-2020-quaterly-res-lsr-2 présente les résultats des régressions trimestrielles de la liquidité mesurée par le listing-sale-rate (Probabilité de vente) sur l'attention binaire antérieure en période hors marché.

```{r}
#| label: tbl-h3-2019-2020-quaterly-res-lsr-2
#| tbl-cap: "Lien Liquidité - Attention (2019-2020) par trimestre<br> La liquidité est mesurée par le listing-sale-rate (Probabilité de vente), et l'attention est mesurée de manière binaire en période de non listing dans les 30j précédant le jour de listing"
#| warning: false
#| echo: false

library(lubridate)
library(dplyr)
library(tidyr)
library(modelsummary)
library(broom)
library(gt)
source("./models.R")

glance_custom.glm <- function(x, ...) {
  ll_model <- as.numeric(logLik(x))
  ll_null  <- -0.5 * x$null.deviance
  mcfadden_r2 <- 1 - (ll_model / ll_null)
  data.frame("mcfadden" = mcfadden_r2)
}

# 2. Fixed layout map (Notice the lowercase "raw" names)
my_gof <- list(
  list("raw" = "nobs",     "clean" = "Num.Obs.",    "fmt" = 0),
  list("raw" = "mcfadden", "clean" = "McFadden R2", "fmt" = 3),
  list("raw" = "logLik",   "clean" = "Log Lik.",    "fmt" = 2),
  list("raw" = "rmse",     "clean" = "RMSE",        "fmt" = 2),
  list("raw" = "aic",      "clean" = "AIC",         "fmt" = 1),
  list("raw" = "bic",      "clean" = "BIC",         "fmt" = 1)
)

alq_db <- readRDS(file = "alq_db_2019_2020_va.RDS")

ys <- 2019:2020
qs <- 1:4
results <- vector(mode = "list", length = length(qs)*length(ys))
rnames <- c()
k <- 1
for (i in seq_along(ys)) {
  for (j in seq_along(qs)) {
    res = logit_model(
      alq_db |> 
        mutate(quarter = quarter(date), year = year(date)) |> 
        filter(quarter == qs[j], year == ys[i], ndays_ul_30d > 0) |> 
        filter(status == "filled" | status == "expired") |>
        #  | (status == "canceled" & tom > 1 & canceled_by != "transfer")
        mutate(
          lvalue = log1p(value),
          Sold = as.numeric(status == "filled"),
          Attention = factor(as.numeric(asks_ul_30d > 0), levels = c(0, 1), labels=c("No", "Yes")), 
        ) |>
        filter(if_all(c("lvalue"), ~ filter_outliers(.x))),
      Y = c("Sold"),
      X = c("Attention", "lvalue")
    )
    results[[k]] = res
    rnames <- c(rnames, paste0("Q", qs[j], "-", ys[i]))
    k <- k+1
  }
}
names(results) <- rnames

modelsummary(results, stars = TRUE, statistic = "p.value", gof_map = my_gof, output = "gt") |>
  tab_options(table.font.size = px(16))
```

Pour la majorité des trimestres (cinq sur huit), l'attention antérieure hors marché apprécie de manière significative la probabilité de vente.


#### Attention = Demandes antérieures au listing (en période dans le marché) 

**Régression Time-on-market sur Attention antérieure en période de marché/listing**

Le tableau @tbl-h3-2019-2020-quaterly-res-tom-3a présente les résultats des régressions trimestrielles de la liquidité mesurée par le time-on-market sur l'attention antérieure (30 jours précédant le listing) binaire en période marché (jours/intervalles de temps durant lesquels la parcelle est sur le marché). 

<!--Nous ajoutons comme variable de contrôle la variable binaire qui indique si la parcelle a été listée également dans les 30 jours précédant le listing.-->

```{r}
#| label: tbl-h3-2019-2020-quaterly-res-tom-3a
#| tbl-cap: "Lien Liquidité - Attention (2019-2020) par trimestre<br> La liquidité est mesurée par le time-on-market, et l'attention est mesurée antérieurement (dans les 30j précédant) au jour de listing, de manière binaire, et en marché (durant les moments de listing de la parcelle)"
#| warning: false
#| echo: false

library(lubridate)
library(dplyr)
library(tidyr)
library(modelsummary)
library(broom)
library(gt)
source("./models.R")

alq_db <- readRDS(file = "alq_db_2019_2020_va.RDS")

ys <- 2019:2020
qs <- 1:4
results <- vector(mode = "list", length = length(qs)*length(ys))
rnames <- c()
k <- 1
for (i in seq_along(ys)) {
  for (j in seq_along(qs)) {
    res = lm_model(
      alq_db |> 
        mutate(quarter = quarter(date), year = year(date)) |> 
        filter(quarter == qs[j], year == ys[i], status == "filled", ndays_li_30d > 0) |> 
        mutate(
          Lvalue = log1p(value),
          Ltom = log(tom),
          Attention = factor(as.numeric(asks_li_30d > 0), levels = c(0, 1), labels=c("No", "Yes")), 
        ) |>
        filter(if_all(c("Ltom", "Lvalue"), ~ filter_outliers(.x))),
      Y = c("Ltom"),
      X = c("Attention", "Lvalue")
    )
    results[[k]] = res$model
    rnames <- c(rnames, paste0("Q", qs[j], "-", ys[i]))
    k <- k+1
  }
}
names(results) <- rnames

modelsummary(results, stars = TRUE, statistic = "p.value", output = "gt") |>
  tab_options(table.font.size = px(16))
```

L'attention antérieure en période sur le marché affecte significativement (à 10%) et négativement le temps sur le marché pour trois trimestres sur huit. 

En regardant l'attention antérieure normalisée pour les parcelles ayant suscité cette forme d'attention, nous obtenons les résultats consignés dans le tableau @tbl-h3-2019-2020-quaterly-res-tom-3b:

```{r}
#| label: tbl-h3-2019-2020-quaterly-res-tom-3b
#| tbl-cap: "Lien Liquidité - Attention (2019-2020) par trimestre<br> Seules les parcelles ayant suscité de l'attention antérieure en période de listing sont considérées dans l'échantillon.<br> La liquidité est mesurée par le time-on-market, et l'attention est mesurée antérieurement au jour de listing, de manière binaire, et en période de listing."
#| warning: false
#| echo: false

library(lubridate)
library(dplyr)
library(tidyr)
library(modelsummary)
library(broom)
library(gt)
source("./models.R")

alq_db <- readRDS(file = "alq_db_2019_2020_va.RDS")

ys <- 2019:2020
results <- vector(mode = "list", length = length(ys)+1)
rnames <- c()
for (i in seq_along(results)) {
  db <- alq_db |> 
    mutate(quarter = quarter(date), year = year(date))
  rname <- NULL
  if (i == length(results)) {
    db <- db |> filter(status == "filled", ndays_li_30d > 0)
    rname <- "Full 2019-2020"
  } else {
    db <- db |> filter(year == ys[i], status == "filled", ndays_li_30d > 0)
    rname <- paste0("Y-", ys[i])
  }
  db <- db |>
    mutate(
      Lvalue = log1p(value),
      Ltom = log(tom),
      AttNorm = asks_li_m30d
    ) |>
    filter(asks_li_30d > 0) |>
    filter(if_all(c("Ltom", "Lvalue"), ~ filter_outliers(.x)))
  res = lm_model(
    db,
    Y = c("Ltom"),
    X = c("AttNorm", "Lvalue")
  )
  results[[i]] = res$model
  rnames <- c(rnames, rname)
}
names(results) <- rnames

modelsummary(results, stars = TRUE, statistic = "p.value", output = "gt") |>
  tab_options(table.font.size = px(16))
```

Aucun lien apparent entre la demande antérieure et normalisée en période de listing et le temps sur le marché en 2019, mais des liens significatifs et négatifs en 2020 et sur toute période 2019-2020. Ces résultats confirment, bien que faiblement, les résultats précédents.

**Régression Listing-sale-Rate sur Attention antérieure en période de marché/listing**

Le tableau @tbl-h3-2019-2020-quaterly-res-lsr-3a présente les résultats des régressions trimestrielles de la liquidité mesurée par le listing-sale-rate (Probabilité de vente) sur l'attention antérieure en période de listing, mesurée de manière binaire. 

<!--Nous ajoutons comme variable de contrôle la variable binaire qui indique si la parcelle a été listée également dans les 30 jours précédant le listing.--> 

```{r}
#| label: tbl-h3-2019-2020-quaterly-res-lsr-3a
#| tbl-cap: "Lien Liquidité - Attention (2019-2020) par trimestre<br> La liquidité est mesurée par le listing-sale-rate (Probabilité de vente), et l'attention est mesurée antérieurement (dans les 30j précédant) au jour de listing, de manière binaire, et en marché (durant les moments de listing de la parcelle)"
#| warning: false
#| echo: false

library(lubridate)
library(dplyr)
library(tidyr)
library(modelsummary)
library(broom)
library(gt)
source("./models.R")

glance_custom.glm <- function(x, ...) {
  ll_model <- as.numeric(logLik(x))
  ll_null  <- -0.5 * x$null.deviance
  mcfadden_r2 <- 1 - (ll_model / ll_null)
  data.frame("mcfadden" = mcfadden_r2)
}

# 2. Fixed layout map (Notice the lowercase "raw" names)
my_gof <- list(
  list("raw" = "nobs",     "clean" = "Num.Obs.",    "fmt" = 0),
  list("raw" = "mcfadden", "clean" = "McFadden R2", "fmt" = 3),
  list("raw" = "logLik",   "clean" = "Log Lik.",    "fmt" = 2),
  list("raw" = "rmse",     "clean" = "RMSE",        "fmt" = 2),
  list("raw" = "aic",      "clean" = "AIC",         "fmt" = 1),
  list("raw" = "bic",      "clean" = "BIC",         "fmt" = 1)
)

alq_db <- readRDS(file = "alq_db_2019_2020_va.RDS")

ys <- 2019:2020
qs <- 1:4
results <- vector(mode = "list", length = length(qs)*length(ys))
rnames <- c()
k <- 1
for (i in seq_along(ys)) {
  for (j in seq_along(qs)) {
    res = logit_model(
      alq_db |> 
        mutate(quarter = quarter(date), year = year(date)) |> 
        filter(quarter == qs[j], year == ys[i], ndays_li_30d > 0) |> 
        filter(status == "filled" | status == "expired") |>
        mutate(
          Lvalue = log1p(value),
          Sold = as.numeric(status == "filled"),
          Attention = factor(as.numeric(asks_li_30d > 0), levels = c(0, 1), labels=c("No", "Yes")),
        ) |>
        filter(if_all(c("Lvalue"), ~ filter_outliers(.x))),
      Y = c("Sold"),
      X = c("Attention", "Lvalue")
    )
    results[[k]] = res
    rnames <- c(rnames, paste0("Q", qs[j], "-", ys[i]))
    k <- k+1
  }
}
names(results) <- rnames

modelsummary(results, stars = TRUE, statistic = "p.value", gof_map = my_gof, output = "gt") |>
  tab_options(table.font.size = px(16))
```

L'attention antérieure en période de listing affecte significativement et positivement la probabilité de vente pour trois trimestres sur huit. 

En regardant l'attention antérieure normalisée pour les parcelles ayant suscité cette forme d'attention, nous obtenons les résultats consignés dans le tableau @tbl-h3-2019-2020-quaterly-res-lsr-3b:

```{r}
#| label: tbl-h3-2019-2020-quaterly-res-lsr-3b
#| tbl-cap: "Lien Liquidité - Attention (2019-2020) par trimestre<br> Seules les parcelles ayant suscité de l'attention antérieure en période de listing sont considérées dans l'échantillon.<br> La liquidité est mesurée par le listing-sale-rate (Probabilité de vente), et l'attention est mesurée antérieurement au jour de listing, de manière binaire, et en période de listing."
#| warning: false
#| echo: false

library(lubridate)
library(dplyr)
library(tidyr)
library(modelsummary)
library(broom)
library(gt)
source("./models.R")

glance_custom.glm <- function(x, ...) {
  ll_model <- as.numeric(logLik(x))
  ll_null  <- -0.5 * x$null.deviance
  mcfadden_r2 <- 1 - (ll_model / ll_null)
  data.frame("mcfadden" = mcfadden_r2)
}

# 2. Fixed layout map (Notice the lowercase "raw" names)
my_gof <- list(
  list("raw" = "nobs",     "clean" = "Num.Obs.",    "fmt" = 0),
  list("raw" = "mcfadden", "clean" = "McFadden R2", "fmt" = 3),
  list("raw" = "logLik",   "clean" = "Log Lik.",    "fmt" = 2),
  list("raw" = "rmse",     "clean" = "RMSE",        "fmt" = 2),
  list("raw" = "aic",      "clean" = "AIC",         "fmt" = 1),
  list("raw" = "bic",      "clean" = "BIC",         "fmt" = 1)
)

alq_db <- readRDS(file = "alq_db_2019_2020_va.RDS")

ys <- 2019:2020
results <- vector(mode = "list", length = length(ys)+1)
rnames <- c()
for (i in seq_along(results)) {
  db <- alq_db |> 
    mutate(quarter = quarter(date), year = year(date))
  rname <- NULL
  if (i == length(results)) {
    db <- db |> filter(status == "filled" | status == "expired") |> filter(ndays_li_30d > 0)
    # | (status == "canceled" & tom > 1 & canceled_by != "transfer")
    rname <- "Full 2019-2020"
  } else {
    db <- db |> filter(year == ys[i]) |> filter(status == "filled" | status == "expired") |> filter(ndays_li_30d > 0)
    # | (status == "canceled" & tom > 1 & canceled_by != "transfer")
    rname <- paste0("Y-", ys[i])
  }
  db <- db |>
    mutate(
      Lvalue = log1p(value),
      Sold = as.numeric(status == "filled"),
      Attention = factor(as.numeric(asks_li_30d > 0), levels = c(0, 1), labels=c("No", "Yes")),
      AttNorm = asks_li_m30d
    ) |>
    filter(asks_li_30d > 0) |>
    filter(if_all(c("Lvalue"), ~ filter_outliers(.x)))
  res = logit_model(
    db,
    Y = c("Sold"),
    X = c("AttNorm", "Lvalue")
  )
  results[[i]] = res
  rnames <- c(rnames, rname)
}
names(results) <- rnames

modelsummary(results, stars = TRUE, statistic = "p.value", gof_map = my_gof, output = "gt") |>
  tab_options(table.font.size = px(16))
```

Inversément aux résultats avec le temps sur le marché comme mesure de liquidité, la relation entre la probabilité de vente et l'attention antérieure en période de listing est significative uniquement en 2019.


### Conclusion: Mesure d'attention idéale pour la suite

En somme, la mesure d'attention la plus appropriée pour l'étude de la médiation Localisation - Attention - Liquidité est **l'attention normalisée en période de listing**: ses liens avec les mesure de liquidité sont les plus forts.



## Hypothèse [H4](#hyp-4): Lien Localisation - Attention - Liquidité {#sec-emp-anl-1920-h4}

Dans cette section, nous examinons le rôle médiateur de l'attention dans le lien entre la localisation et la liquidité.

### Cadre économétrique du test de médiation

L'analyse de médiation économétrique fournit les outils permettant de tester si l'effet d'une variable indépendante $X$ sur la variable dépendante $Y^{'}$ passe par une variable intermédiaire $M$ (médiateur). Le cadre théorique du test de médiation s'appuie sur trois régressions:

* **L'effet total **($c$) de $X$ sur $Y$: dont l'équation est

$$
Y = \beta_0 + c X + \epsilon_1
$$ {#eq-med-1}

* **L'effet sur le médiateur** $M$ de $X$ ($a$): dont l'équation de régression est

$$
M = \alpha_0 + a X + \epsilon_2
$$ {#eq-med-2}

* **L'effet conjoint** ($c'$ et $b$) de $X$ et $M$ sur $Y$: dont l'équation de régression est

$$
Y = \gamma_0 + c' X + b M + \epsilon_3
$$ {#eq-med-3}

L'effet total $c$ se décompose en deux composantes: 

- **L'effet direct** de $X$ sur $Y$, après contrôle pour $M$, donné par $c'$;
- **L'effet indirect** (effet de médiation) de $X$ sur $Y$, donné par le produit des coefficients $a$ et $b$, soit $a \times b$.

Ainsi:

$$
c = c' + a \times b
$$

Il existe deux principales approches de test de significativité de médiation:

- L'approche historique de **Baron et Kenny**.
- L'approche moderne par **Modèles d'Equations Structurelles**.

**Méthode de Baron et Kenny**

La méthode historique de Baron et Kenny repose sur des critères de signification qualitative, à savoir:

- Le coefficient $c$ doit être statistiquement différent de 0: la variable indépendante $X$ et la variable dépendante $Y$ sont liées;
- Le coefficient $a$ doit être statistiquement différent de 0: la variable indépendante $X$ et la variable médiatrice $M$ sont liées;
- Le coefficient $b$ doit être statistiquement différent de 0: la variable médiatrice $M$ et la variable dépendante $M$ sont liées lorsque l'on contrôle pour la variable indépendante;
- Le coefficient $c''$ de régression de $X$ sur $Z$ avec $Y$ comme variable de contrôle ($X = \delta_0 + c'' Y + b' M + \epsilon_3$) doit être statistiquement égal à 0. Cette condition assure le sens de médiation $X \rightarrow M \rightarrow Y$

L'inconvenient de cette méthode est qu'elle ne fournit pas d'évidence statistique de l'effet indirect de $X$ sur $Y$ via $M$ ($a \times b$).

**Méthode par Modèles d'Equations Structurelles**

Cette méthode permet d'estimer l'effet indirect de $X$ sur $Y$ via $M$, et fournit l'évidence statistique de sa significativité (ou de sa non significavité). Les modèles de régression sont estimés conjointement par maximum de vraisemblance ou GMM, et des intervalles de confiance des composantes de l'effet total peuvent être calculés par bootstrap pour des résultats plus robustes.


### Application de la méthode de Baron & Kenny

Nous allons appliquer la méthode de Baron & Kenny pour chacune des deux mesures de liquidité. Contrairement aux tests des hypothèses [H1](#hyp-1), [H2](#hyp-2) et [H3](#hyp-3), nous faisons des régressions sur l'ensemble des données sur les deux années, contrôlées pour les indicatrices de trimestres.

#### Liquidité = Time On Market

Les résultats des régressions d'équations @eq-med-1, @eq-med-2 et @eq-med-3 avec la liquidité mesurée par le temps sur le marché, sont consignés dans le tableau @tbl-h4-2019-2020-bnk-res-tom:

```{r}
#| label: tbl-h4-2019-2020-bnk-res-tom
#| tbl-cap: "Lien Localisation - Attention - Liquidité (2019-2020).<br> Régressions avec liquidité mesurée par le time-on-market"
#| warning: false
#| echo: false

library(lubridate)
library(dplyr)
library(tidyr)
library(modelsummary)
library(broom)
library(stargazer)
source("./models.R")

alq_db <- readRDS(file = "alq_db_2019_2020_va.RDS")

db <- alq_db |> 
  mutate(quarter = quarter(date), year = year(date)) |> 
  mutate(comb = paste0("Q", quarter, "_", year)) |> 
  mutate(v = 1) |> 
  pivot_wider(names_from = comb, values_from = v, values_fill = 0) |> 
  filter(status == "filled") |>
  mutate(
    Lvalue = log1p(value),
    Ltom = log(tom),
    Attention = factor(as.numeric(asks_cl > 0), levels = c(0, 1), labels=c("No", "Yes")), 
    AttNorm = asks_cl_m
  ) |>
  filter(if_all(c("Ltom", "Lvalue"), ~ filter_outliers(.x)))

Ys <- c("Ltom", "AttNorm", "Ltom")
Xs_main <- c("DPC", "DPX", "DRD", "DDX", "Lvalue")
Xs_dummy <- c("Q2_2019", "Q3_2019", "Q4_2019", "Q1_2020", "Q2_2020", "Q3_2020", "Q4_2020")
Xs_plus <- list(c(), c(), c("AttNorm"))

results <- vector(mode = "list", length = 3)
rnames <- c()
for (i in seq_along(results)) {
  res = lm_model(
    db,
    Y = Ys[i],
    X = c(Xs_plus[[i]], Xs_main, Xs_dummy)
  )
  results[[i]] = res$model
}
names(results) <- Ys

modelsummary(results, stars = TRUE, statistic = "p.value", output = "gt") |>
  tab_options(table.font.size = px(16))
```


La distance à la route et au district le plus proche ont des effets significatifs et dépréciatifs sur la liquidité (colonne 1), effets qui sont légèrement diminués par l'intégration de l'attention (colonne 3), mais toujours significatifs.


#### Liquidité = Listing Sale Rate (probabilité de vente)

Les résultats des régressions d'équations @eq-med-1, @eq-med-2 et @eq-med-3 avec la liquidité mesurée par la probabilité de vente, sont consignés dans le tableau @tbl-h4-2019-2020-bnk-res-lsr:

```{r}
#| label: tbl-h4-2019-2020-bnk-res-lsr
#| tbl-cap: "Lien Localisation - Attention - Liquidité (2019-2020).<br> Régressions avec liquidité mesurée par le listing-sale-rate"
#| warning: false
#| echo: false

library(lubridate)
library(dplyr)
library(tidyr)
library(modelsummary)
library(broom)
library(stargazer)
source("./models.R")

glance_custom.glm <- function(x, ...) {
  ll_model <- as.numeric(logLik(x))
  ll_null  <- -0.5 * x$null.deviance
  mcfadden_r2 <- 1 - (ll_model / ll_null)
  data.frame("mcfadden" = mcfadden_r2)
}

# 2. Fixed layout map (Notice the lowercase "raw" names)
my_gof <- list(
  list("raw" = "nobs",     "clean" = "Num.Obs.",    "fmt" = 0),
  list("raw" = "mcfadden", "clean" = "McFadden R2", "fmt" = 3),
  list("raw" = "r.squared", "clean" = "R2", "fmt" = 3),
  list("raw" = "r.squared.adj", "clean" = "R2 Adj", "fmt" = 3),
  list("raw" = "logLik",   "clean" = "Log Lik.",    "fmt" = 2),
  list("raw" = "rmse",     "clean" = "RMSE",        "fmt" = 2),
  list("raw" = "aic",      "clean" = "AIC",         "fmt" = 1),
  list("raw" = "bic",      "clean" = "BIC",         "fmt" = 1)
)

alq_db <- readRDS(file = "alq_db_2019_2020_va.RDS")

db <- alq_db |> 
  mutate(quarter = quarter(date), year = year(date)) |> 
  mutate(comb = paste0("Q", quarter, "_", year)) |> 
  mutate(v = 1) |> 
  pivot_wider(names_from = comb, values_from = v, values_fill = 0) |> 
  filter(status == "filled" | status == "expired") |>
  mutate(
    Lvalue = log1p(value),
    Sold = as.numeric(status == "filled"),
    Attention = factor(as.numeric(asks_cl > 0), levels = c(0, 1), labels=c("No", "Yes")), 
    AttNorm = asks_cl_m
  ) |>
  filter(if_all(c("Lvalue"), ~ filter_outliers(.x)))

Ys <- c("Sold", "AttNorm", "Sold")
Xs_main <- c("DPC", "DPX", "DRD", "DDX", "Lvalue")
Xs_dummy <- c("Q2_2019", "Q3_2019", "Q4_2019", "Q1_2020", "Q2_2020", "Q3_2020", "Q4_2020")
Xs_plus <- list(c(), c(), c("AttNorm"))

results <- vector(mode = "list", length = 3)
rnames <- c()
for (i in seq_along(results)) {
  if (i %% 2 != 0) {
    res = logit_model(
      db,
      Y = Ys[i],
      X = c(Xs_plus[[i]], Xs_main, Xs_dummy)
    )
    results[[i]] = res
  } else {
    res = lm_model(
      db,
      Y = Ys[i],
      X = c(Xs_plus[[i]], Xs_main, Xs_dummy)
    )
    results[[i]] = res$model
  }
}
names(results) <- Ys

modelsummary(results, stars = TRUE, statistic = "p.value", gof_map = my_gof, output = "gt") |>
  tab_options(table.font.size = px(16))
```


Mêmes constats lorsque la liquidité est mesurée par la probabilité de ventes. Avec en plus la distance au centre comme variable de localisation significative. 


### Application de la méthode par Modèles d'Equations Structurelles

Nous allons appliquer la méthode de Baron & Kenny pour chacune des deux mesures de liquidité. Nous conservons notre approche de régression sur l'échantillon entier avec contrôle pour binaires trimestriels.

Nous utilisons le package `R` `lavaan` qui contient déjà des fonctions pré-implémentées pour les tests de médiations par modèles d'équations structurelles.

#### Liquidité = Time On Market

```{r}
library(lavaan)
library(dplyr)
library(tidyr)
library(lubridate)

medanl_models_formats <- '
  # Mediator regression equation
  AttNorm ~ a1*DPC + a2*DPX + a3*DRD + a4*DDX + d1*Lvalue + q2*Q2_2019 + q3*Q3_2019 + q4*Q4_2019 + q5*Q1_2020 + q6*Q2_2020 + q7*Q3_2020 + q8*Q4_2020
  
  # Final regression equation
  Ltom ~ b*AttNorm + c1*DPC + c2*DPX + c3*DRD + c4*DDX + d2*Lvalue + p2*Q2_2019 + p3*Q3_2019 + p4*Q4_2019 + p5*Q1_2020 + p6*Q2_2020 + p7*Q3_2020 + p8*Q4_2020
  
  # Indirect Effects
  iDPC := a1*b
  iDPX := a2*b
  iDRD := a3*b
  iDDX := a4*b
  
  # Total effects
  tDPC := c1 + iDPC
  tDPX := c2 + iDPX
  tDRD := c3 + iDRD
  tDDX := c4 + iDDX
'

db <- alq_db |> 
  mutate(quarter = quarter(date), year = year(date)) |> 
  mutate(comb = paste0("Q", quarter, "_", year)) |> 
  mutate(v = 1) |> 
  pivot_wider(names_from = comb, values_from = v, values_fill = 0) |> 
  filter(status == "filled") |>
  mutate(
    Lvalue = log1p(value),
    Ltom = log(tom),
    Attention = factor(as.numeric(asks_cl > 0), levels = c(0, 1), labels=c("No", "Yes")), 
    AttNorm = asks_cl_m
  ) |>
  filter(if_all(c("Ltom", "Lvalue"), ~ filter_outliers(.x)))

# 3. Estimer le modèle avec Bootstrap (ex: 1000 réplications pour les p-values)
# Note : Augmentez à 5000 pour votre version finale
# fit_med <- lavaan::sem(
#   model = medanl_models_formats, 
#   data = db,
#   se = "bootstrap", 
#   bootstrap = 1000
# )
fit_med <- readRDS(file = "med_anl_tom.RDS")

# 4. Afficher les résultats avec les intervalles de confiance bootstrap
summary(fit_med, standardized = TRUE, ci = TRUE, rsquare = TRUE)
```

Les effets indirects (médiés) des variables de localisation sont encapsulés dans les variables `iDPC`, `iDPX`, `iDRD` et `iDDX` de la section `Defined Parameters` des résultats.

Seule la **localisation par rapport à la route** a un effet médié par l'attention sur la liquidité. La **localisation par rapport au district le plus proche** a un effet total significatif, mais pas d'effet médié signification. Les **localisations par rapport aux plaza**Z n'ont aucun effet significatif sur la liquidité.


#### Liquidité = Time On Market

```{r}
library(lavaan)
library(dplyr)
library(tidyr)
library(lubridate)

medanl_models_formats <- '
  # Mediator regression equation
  AttNorm ~ a1*DPC + a2*DPX + a3*DRD + a4*DDX + d1*Lvalue + q2*Q2_2019 + q3*Q3_2019 + q4*Q4_2019 + q5*Q1_2020 + q6*Q2_2020 + q7*Q3_2020 + q8*Q4_2020
  
  # Final regression equation
  Sold ~ b*AttNorm + c1*DPC + c2*DPX + c3*DRD + c4*DDX + d2*Lvalue + p2*Q2_2019 + p3*Q3_2019 + p4*Q4_2019 + p5*Q1_2020 + p6*Q2_2020 + p7*Q3_2020 + p8*Q4_2020
  
  # Indirect Effects
  iDPC := a1*b
  iDPX := a2*b
  iDRD := a3*b
  iDDX := a4*b
  
  # Total effects
  tDPC := c1 + iDPC
  tDPX := c2 + iDPX
  tDRD := c3 + iDRD
  tDDX := c4 + iDDX
'

db <- alq_db |> 
  mutate(quarter = quarter(date), year = year(date)) |> 
  mutate(comb = paste0("Q", quarter, "_", year)) |> 
  mutate(v = 1) |> 
  pivot_wider(names_from = comb, values_from = v, values_fill = 0) |> 
  filter(status == "filled" | status == "expired") |>
  mutate(
    Lvalue = log1p(value),
    Sold = ordered(as.numeric(status == "filled")),
    Attention = factor(as.numeric(asks_cl > 0), levels = c(0, 1), labels=c("No", "Yes")), 
    AttNorm = as.numeric(scale(asks_cl_m))
  ) |>
  filter(if_all(c("Lvalue"), ~ filter_outliers(.x)))

# 3. Estimer le modèle avec Bootstrap (ex: 1000 réplications pour les p-values)
# Note : Augmentez à 5000 pour votre version finale
# fit_med <- lavaan::sem(
#   model = medanl_models_formats, 
#   data = db,
#   se = "bootstrap", 
#   bootstrap = 1000,
#   ordered   = "Sold",
#   estimator = "DWLS"
# )
fit_med <- readRDS(file = "med_anl_lsr.RDS")

# 4. Afficher les résultats avec les intervalles de confiance bootstrap
lavaan::summary(fit_med, standardized = TRUE, ci = TRUE, rsquare = TRUE)
```

Seule la **localisation par rapport à la route** possède un effet médié significatif par l'attention, sur la liquidité. La localisation par rapport au district le plus proche et par rapport au plaza central ont des effets totaux significatifs.

### Conclusions tests de médiation

Les tests de médiation permettent de conclure, dans une moindre mesure, à l'existence d'un effet de médiation entre la localisation et la liquidité, par l'attention, principalement la localisation par rapport à la route. La médiation pour les autres variables de localisation apparait non significative vraisemblablement du fait des faibles liens entre celles-ci et l'attention.

[*Etudier l'existence d'un moyen de faire ressortir plus fortement le lien entre localisation et liquidité pour les parcelles listées, peut être faire une analyse par aggrégats trimestriels (comme pour H1)...*]{style="color: #0000FF;"}



# Réferences {.unnumbered}

::: {#refs}
:::
